【裁判字號】    97,重訴,80
【裁判日期】    990305
【裁判案由】    違反槍砲彈藥刀械管制條例等
【裁判全文】
臺灣高雄地方法院刑事判決              97年度重訴字第80號
公  訴  人  臺灣高雄地方法院檢察署檢察官
被      告  寅○○
選任辯護人  蔡錫欽律師
被      告  巳○○
            癸○○
前列  二人
選任辯護人  許惠珠律師
            洪世崇律師
被      告  子○○
指定辯護人  陳惠美律師
被      告  卯○○
            （原名辰○○）
選任辯護人  張清雄律師
被      告  午○○
選任辯護人  楊譜諺律師
被      告  丑○○
選任辯護人  蘇佰陞律師
上列被告因違反槍砲彈藥刀械管制條例等案件，經檢察官提起公
訴（97年度偵字第21785 、26530 號）及追加起訴（97年度偵字
第32552 號）暨移送併案審理（97年度偵字第32551 、32552 號
），本院判決如下：
    主  文
寅○○共同未經許可，販賣手榴彈，累犯，處有期徒刑捌年陸月
；併科罰金新台幣貳拾萬元，罰金如易服勞役，以新台幣參仟元
折算壹日，扣案之手榴彈貳拾伍顆，沒收；又共同未經許可，販
賣手榴彈，累犯，處有期徒刑捌年陸月；併科罰金新台幣貳拾萬
元，罰金如易服勞役，以新台幣參仟元折算壹日，扣案之手榴彈
貳拾伍顆，沒收；又未經許可，寄藏子彈，累犯，處有期徒刑壹
年陸月，扣案之步槍子彈伍佰參拾伍顆，均沒收；又未經許可，
寄藏子彈，累犯，處有期徒刑壹年陸月，扣案之步槍子彈伍佰參
拾肆顆及未扣案之步槍子彈壹顆，均沒收。應執行有期徒刑拾陸
年；併科罰金新台幣參拾萬元，罰金如易服勞役，以新台幣參仟
元折算壹日，扣案之手榴彈貳拾伍顆、步槍子彈壹仟零陸拾玖顆
及未扣案之步槍子彈壹顆，均沒收。
巳○○共同未經許可，販賣手榴彈，累犯，處有期徒刑捌年；併
科罰金新台幣拾伍萬元，罰金如易服勞役，以新台幣參仟元折算
壹日，扣案之手榴彈伍顆，均沒收。
癸○○未經許可，寄藏手榴彈，處有期徒刑伍年拾月，併科罰金
新台幣拾萬元，罰金如易服勞役，以新台幣參仟元折算壹日。扣
案之手榴彈肆顆，均沒收。
子○○共同未經許可，販賣手榴彈，累犯，處有期徒刑柒年陸月
；併科罰金新台幣拾貳萬元，如易服勞役，以新台幣參仟元折算
壹日。扣案之手榴彈壹顆，沒收。
丑○○幫助未經許可，販賣手榴彈，處有期徒刑參年拾月；併科
罰金新台幣拾萬元，如易服勞役，以新台幣參仟元折算壹日。扣
案之手榴彈壹顆，沒收。
卯○○共同未經許可，持有手榴彈，處有期徒刑伍年陸月，併科
罰金新台幣陸萬元，罰金如易服勞役，以新臺幣參仟元折算壹日
。扣案之手榴彈壹顆，沒收；又共同未經許可，持有槍砲之主要
組成零件，處有期徒刑壹年貳月，併科罰金新台幣參萬元，罰金
如易服勞役，以新臺幣參仟元折算壹日，扣案之國軍T65 式K2自
動步槍槍機次總成伍支，沒收。又共同未經許可，寄藏可發射子
彈具有殺傷力之改造槍枝，處有期徒刑參年陸月，併科罰金伍萬
元，罰金如易服勞役，以新臺幣參仟元折算壹日。扣案之改造手
槍壹支（槍枝管制編號0000000000，含彈匣壹只）、子彈參顆，
均沒收。應執行有期徒刑捌年，併科罰金新台幣拾貳萬元，罰金
如易服勞役，以新臺幣參仟元折算壹日。扣案之手榴彈壹顆、國
軍T65 式K2自動步槍槍機次總成伍支、改造手槍壹支（槍枝管制
編號0000000000，含彈匣壹只）、子彈參顆，均沒收。
午○○共同未經許可，持有手榴彈，處有期徒刑伍年貳月，併科
罰金新台幣伍萬元，罰金如易服勞役，以新臺幣參仟元折算壹日
。扣案之手榴彈壹顆，沒收；又共同未經許可，持有槍砲之主要
組成零件，處有期徒刑拾月，併科罰金新台幣貳萬元，罰金如易
服勞役，以新臺幣參仟元折算壹日，扣案之國軍T65 式K2自動步
槍槍機次總成伍支，沒收。又共同未經許可，寄藏可發射子彈具
有殺傷力之改造槍枝，處有期徒刑參年貳月，併科罰金肆萬元，
罰金如易服勞役，以新臺幣參仟元折算壹日。扣案之改造手槍壹
支（槍枝管制編號0000000000，含彈匣壹只）、子彈參顆，均沒
收。應執行有期徒刑柒年，併科罰金新台幣玖萬元，罰金如易服
勞役，以新臺幣參仟元折算壹日。扣案之手榴彈壹顆、國軍T6 5
式K2自動步槍槍機次總成伍支、改造手槍壹支（槍枝管制編號
0000000000，含彈匣壹只）、子彈參顆，均沒收。
    事  實
一、寅○○前因詐欺案件，經臺灣高等法院高雄分院以93年度訴
    字第1214號判處有期徒刑6 月確定，於民國94年5 月17日易
    科罰金執行完畢。巳○○前因重利、公共危險等案件，分別
    經臺灣高等法院高雄分院以92年度上訴字第1064號判處有期
    徒刑10月、本院95年度交簡上字第143 號判處有期徒刑6 月
    、3 月，各經減刑為5 月、3 月、1 月15日確定，並合併執
    行，於96年7 月16日徒刑執行完畢出監。子○○前因賭博案
    件，經本院以95年度簡字第16 67 號判處有期徒刑4 月確定
    ，於95年8 月23日易科罰金執行完畢。詎寅○○、巳○○、
    子○○等人猶不知悔改，與癸○○、丑○○、卯○○、午○○等人均明知槍砲彈藥刀械管制條例第4 條第1 項第2 款所
    定之子彈及其他具有殺傷力或破壞性之各類炸彈，未經許可
    ，不得販賣、持有、寄藏，竟仍為下列違反槍砲彈藥刀械管
    制條例、及寄藏、收受或故買贓物之行為：
二、甲○○（係現役軍人，業經國防部高等軍事法院高雄分院98
    年上重訴字第2 號判處罪刑在案）於96年4 月17日入伍，同
    年8 月1 日轉服志願役，擔任聯勤第四地區支援指揮部南部
    地區彈藥庫萊子坑彈藥分庫（下稱聯勤萊子坑彈藥分庫）一
    兵彈藥補給。寅○○與甲○○於97年3 、4 月間，均因經常
    出入由不知情陳霙徹（另為不起訴處分）所經營位於高雄市
    ○○區○○街56之26號「凱鎮機車行」而認識。甲○○於97
    年4 月底某日，因不滿其服役單位負責管理庫房之上士林柏
    慶對其管教方式，遂竊得其服役單位即聯勤萊子坑彈藥分庫
    內之5.56公厘步槍子彈1120顆（1 箱內有2 個鐵皮盒，每盒
    各560 顆）後，再陸續將該子彈攜出於營區外，而分別於：
    （1 ）97年5 月11日20時，在高雄縣旗山鎮某處之麥當勞速
    食店對面的河堤旁，將其中之5.56公厘步槍子彈1 箱即560
    顆交付寅○○，委其保管並尋找買主；（2 ）97年5 月14日
    21時許，在甲○○位於高雄市○○區○○街12號住處附近的
    右昌公園，將另一箱5.56公厘步槍子彈共560 顆又交付寅○○，委其保管並尋找買主，欲藉此報復林柏慶使其受到懲處
    。詎寅○○明知上揭子彈，均係甲○○自其服役單位之彈藥
    庫內竊取而來之贓物，並皆具殺傷力，且非經中央主管機關
    許可，不得持有、寄藏，竟允予保管寄藏，而攜回其位於高
    雄市○○區○○街143 巷134 弄13號住處藏放，並伺機找尋
    買主販賣。
三、又97年5 月11日，寅○○在「凱鎮機車行」外面與甲○○聊
    天時，詢問甲○○部隊內有無手榴彈，可否攜出20顆，因有
    人欲以每顆手榴彈新臺幣（下同）2 萬元之代價購買，並表
    示倘賣出後願分給酬勞，甲○○聞言，允諾至營區竊取手榴
    彈1 箱25顆，二人遂基於共同意圖為自己不法所有之犯意聯
    絡，謀議由甲○○自其部隊彈藥庫竊取國造MK2 手榴彈25顆
    ，再攜出營區交由寅○○負責販賣，以牟取不法利益。甲○○遂於97年5 月16日，利用其職務上與該單位方建琳一兵共
    同執行庫房巡查勤務機會，在辦理繳回庫房全部鑰匙手續時
    ，趁方某填寫鑰匙攜出繳回登記簿而未注意之際，取得其中
    U05 庫房之2 把鑰匙，隨後進入該庫房，竊取手榴彈1 箱（
    批號:B-18- 36-2A，料號: 1330 - YE-T15-1 18 8-G890 之
    附引信M204A1手榴彈共25顆），再於同日晚上6 時許，利用
    放假外出機會，將25顆手榴彈攜至高雄市楠梓區右昌公園，
    全數交給寅○○，委其保管並負責尋找買主脫售（寅○○涉
    犯竊盜罪部分，未據起訴）。詎寅○○明知手榴彈，非經中
    央主管機關許可，不得販賣、持有，竟予收受，並先攜回其
    上開住處藏放，伺機找尋買主販賣。
四、寅○○於取得上開手榴彈後，亟欲出售，旋於翌日即97年5
    月17日，在其上開住處，將其中5 顆MK2 手榴彈，交付與友
    人巳○○委託其保管及尋覓買主，巳○○亦明知未經許可，
    不得販賣、持有具有殺傷之手榴彈，及明知寅○○所交付之
    上開5 顆手榴彈，係來路不明知贓物，竟仍允諾代為尋覓買
    主而收受之。巳○○旋於同日將其中4 顆手榴彈，攜至友人
    癸○○位於高雄市前金區○○○路361 號住處內，委託其代
    為保管，而藏放該處。癸○○亦明知巳○○交付之上開手榴
    彈4 顆，係具殺傷力之炸彈，未經許可，不得持有、寄藏，
    且為來路不明知贓物，竟仍基於寄藏該手榴彈及寄藏贓物之
    犯意，同意巳○○所託，而將其中2 顆手榴彈寄藏於癸○○
    住處後方空地，另外2 顆手榴彈則於不詳時間，轉寄藏於其
    不知情之友人陳永傑位於高雄縣鳳山市○○路28之4 號住處
    。巳○○持有之另1 顆手榴彈，則先攜回其位於高雄市前金
    區○○○路54 3號之2 住處之雜物櫃藏放，迨97年6 月間某
    日，巳○○及寅○○竟共同基於販賣手榴彈之犯意聯絡，推
    由巳○○先以電話告知卯○○有手榴彈1 顆欲出售，詢問卯
    ○○是否有意購買，經二人在電話中洽談後，達成以1 萬5
    千元價格購買手榴彈1 顆之約定，並相約見面進行交易，同
    日稍後卯○○即邀同友人午○○駕駛車牌號碼6377-MB 號自
    小客車載送卯○○，前往巳○○位於高雄市○○路住處，並
    在途中先向午○○表示欲向巳○○購買手榴彈，但因身上僅
    有1 萬元，不足5 千元，需借款5 千元，午○○即交付5 千
    元予卯○○。嗣巳○○攜帶其保管而以報紙包裹之手榴彈1
    顆上車後，因其表示須至他處搭載綽號「誠仔」之男子，午
    ○○即依巳○○指示駛往高雄市○○路、七賢路口附近，搭
    載綽號「誠仔」之寅○○，俟寅○○上車後，巳○○當場在
    車上打開包裹手榴彈之報紙並交予卯○○觀看，卯○○、午
    ○○均明知上開手榴彈係來源不明之贓物，仍基於故買贓物
    及及未經許可，持有手榴彈之犯意聯絡，推由卯○○當場交
    付1 萬5 千元予巳○○而買受之，交易完成後，午○○將車
    駛至中華路與七賢路口處讓寅○○先行下車，再駕車搭載巳
    ○○返家。旋午○○即駕車載送卯○○將該手榴彈攜回於午
    ○○位於高雄市○○區○○街291 巷21弄17號住處，並提供
    便當盒供卯○○放置手榴彈，再與之共同埋藏在午○○住處
    附近，即高雄市○○區○○街291 巷21弄3 號前方空地水溝
    旁之土堆內，而共同持有之。
五、又寅○○於97年6 月初某日，在上開「咱的檳榔攤」向友人
    綽號「螺絲」之丑○○展示2 顆手榴彈，委其代尋買主，丑
    ○○明知未經許可，不得販賣、持有手榴彈，仍應允之，而
    基於幫助販賣手榴彈之犯意，於97年6 月9 日某時，在上開
    檳榔攤居間介紹子○○與寅○○認識，並由寅○○當場展示
    手榴彈予子○○觀看，及詢問子○○是否購買，子○○離開
    上開檳榔攤後，旋於當天將寅○○欲販賣手榴彈之情轉告友
    人辛○○（未據起訴），辛○○表示欲先辨識真偽後再行決
    定是否購買，並委由子○○代為接洽買賣事宜，子○○應允
    之，並打電話將辛○○欲購買手榴彈之事告知丑○○，委其
    代為連絡寅○○及安排見面之事，丑○○遂將上情告知寅○○，嗣97年6 月10日晚上10時許，子○○遂透過丑○○之安
    排，在上開檳榔攤與寅○○碰面，並將友人有意購買手榴彈
    ，但需先看貨辨識真偽始能確定是否購買之情告知寅○○，
    寅○○即當場交付以報紙包裝之MK 2手榴彈1 顆予子○○，
    委其交予買主辨識真偽，及自行與買主洽談交易價格，詎子
    ○○明知寅○○交付之手榴彈，係軍方失竊之贓物，仍收受
    持有之，並與寅○○共同基於販賣具有殺傷力手榴彈之犯意
    聯絡，而於同日晚上11時許，攜帶該手榴彈至高雄縣大樹鄉
    消防隊附近之博森網咖旁交予辛○○辨識真偽，經辛○○確
    定為真品後，即直接與子○○洽談交易價格，及達成買賣該
    手榴彈之合意，再於97年6 月11日晚上某時，在不詳地點，
    交付不詳金額之價金予子○○，子○○旋於同日稍後在上開
    檳榔攤，交付4 千元予丑○○作為酬勞，惟因軍方人員於97
    年6 月11日上午9 時許巡查庫房時現短少手榴彈，並經聯勤
    萊子坑彈藥分庫分庫長蘇怡仁少校進行內部調查，認定甲○○涉嫌重大，而指示蘇豐仁士官長約談甲○○，經甲○○坦
    承竊取手榴彈，並於97年6 月12日主動聯絡寅○○交還手榴
    彈，致寅○○未及向子○○收取販賣手榴彈之價金。
六、緣乙○○（係現役軍人，另案由國防部高等軍事法院高雄分
    院以98年上重訴字第3 號判處罪刑在案）為卯○○服役時之
    副連長，詎卯○○明知未經許可，不得持有槍砲之主要組成
    零件，且明知乙○○所持有屬軍用武器主要組成零件之國軍
    T65 式K2自動步槍槍機次總成5 支，為來路不明之贓物，竟
    基於未經許可，持有槍砲之主要組成零件及故買贓物之犯意
    ，於97年5 月30日12時許，向午○○表示欲前往台南向友人
    拿取物品，邀午○○同往，午○○應允後，即駕車搭載卯○○前往臺南縣善化鎮啤酒廠前，卯○○即下車至乙○○車上
    ，以不詳金額之代價，向乙○○購買而持有上開T65 式槍機
    次總成5 支，並先當場支付乙○○7,000 元，再將以塑膠袋
    包裹之槍機攜回午○○車上，並在返回午○○住處之途中取
    出槍機，午○○於得知卯○○持有槍機，及明知該槍機為贓
    物後，竟基於與卯○○共同未經許可，持有槍砲之主要組成
    零件之犯意聯絡，及搬運贓物之故意，仍駕車搭載卯○○返
    回午○○住處附近門牌號碼為高雄市○○區○○街291 巷21
    弄17號之前方空地，並與卯○○共同將該5 支槍機埋藏於該
    空地水溝旁之土堆內。嗣因國防部南部地方軍事法院檢察署
    偵查甲○○竊取手榴彈時，循線追查短少之6 顆手榴彈流向
    ，而依寅○○及巳○○之供述，於97年9 月15日查獲卯○○
    及午○○，並由渠二人於翌日帶同高雄憲兵隊至上開空地土
    堆內，查扣埋藏於該處之手榴彈1 顆，並查獲上開5 支槍機
    。
七、卯○○、午○○均明知可發射子彈具有殺傷力之改造手槍及
    具殺傷力之子彈，非經中央主管機關許可，不得持有、寄藏
    ，卯○○竟於97年6 月底某，與午○○、不知情之丙○○、
    郭威霆及女友等人，駕車前臺北縣五股鄉○○區路旁時，受
    真實姓名年籍不詳、綽號「阿嫂」女子之託，而代為保管可
    發射子彈具有殺傷力之由德國製手槍WALTHER 廠P88 型金屬
    模型槍車通槍管內阻鐵而成之改造手槍（槍枝管制編號:000
    0000000 ，含彈匣1 只）1 支、及具有殺傷力之非制式子彈
    5 顆等物，而未經許可同時將上揭槍、彈攜帶上車，並在離
    去之途中，將放置該槍、彈之包包打開，取出該槍、彈，交
    與午○○觀看，並告知係受綽號「阿嫂」託付保管，詎午○○知該槍、彈係綽號「阿嫂」之人交由辰○○保管，竟仍基
    於與卯○○共同寄藏可發射子彈具有殺傷力之改造手槍及具
    殺傷力之子彈之犯意聯絡，與卯○○共同將該槍、彈攜回午
    ○○上開住處，並藏放在該處2 樓其與卯○○同住之房間內
    抽屜內。
八、嗣97年6 月11日上午11時許，甲○○服役單位聯勤萊子坑彈
    藥分庫排長實施U05 庫房清點時，發現短少手榴彈，並經該
    分庫分庫長蘇文怡少校進行內部調查，認定甲○○涉嫌重大
    ，而指示蘇豐仁士官長約談甲○○，經甲○○坦承竊取手榴
    彈犯行，並於翌日（12日）主動聯絡寅○○交還手榴彈，寅
    ○○即於同日將剩餘之19顆手榴彈攜至「凱鎮機車行」後巷
    ，再聯絡甲○○與其單位士官廖瑞程前往取回；又在寅○○
    著手販賣步槍子彈前，即於97年6 月13日中午12時許，因軍
    方清點庫房又發現短少步槍子彈，經詢問甲○○並坦承竊取
    該步槍子彈後，委由陳霙徹聯絡寅○○，再由寅○○於同日
    將其保管之上開步槍子彈攜至陳霙徹經營之「鎮凱高速」機
    車行門口，及由陳霙徹聯絡軍方指派輔導長及蘇豐仁士官長
    、陳泰毓中士於當天晚上9 時許，至該處取回，然於現場清
    點時，發現短少1 顆（迄今仍未尋回），乃將1119顆步槍子
    彈（鑑定採樣50顆試射）攜回營區。迨同年8 月3 日，因甲○○欲尋回其餘6 顆手榴彈，自駐地不假離營，經高雄憲兵
    隊於當天晚上9 時許在甲○○上開住處尋獲後，該隊向國防
    部南部地方軍事法院檢察署檢察官及臺灣高雄地方法院檢察
    署檢察官通報本案，該署檢察官立即指揮高雄憲兵隊及鳳山
    憲兵隊於當日循線逮捕寅○○與甲○○，而查獲上情，並經
    寅○○供出其餘6 顆手榴彈，有5 顆在巳○○處，1 顆在子
    ○○處，而由高雄憲兵隊於97年9 月10日晚上6 時許，在高
    雄市前金區○○○路534 號之2 巳○○住處將之拘提到案後
    ，巳○○坦承收受5 顆手榴彈，但將其中4 顆寄藏予癸○○
    ，另1 顆則交給卯○○，並於同年11日凌晨2 時5 分許，帶
    同高雄憲兵隊前往癸○○位於高雄市前金區○○○路361 號
    住處搜索，而在該處1 樓後方空地角落查扣2 顆手榴彈，並
    將癸○○拘提到案，癸○○坦承受藏4 顆手榴彈，但有2 顆
    已另轉寄藏不知情之友人陳永傑，再於同日下午1 時許，由
    癸○○之妻楊滿棋受姓名年籍不詳之人請託持該2 顆至高雄
    憲兵隊予以查扣；復由高雄憲兵隊於97年9 月10日中午12時
    許，前往子○○位於高雄縣大樹鄉○○街87號住處執行搜索
    ，查扣疑似第二級、第三級毒品，並予以逮捕；再卯○○及
    午○○於97年9 月15日經高雄憲兵隊通知到案後並逕行拘提
    ，經午○○同意帶同高雄憲兵隊於同日下午6 時7 分許，前
    往其位於高雄市○○區○○街29 1巷21弄17號住處執行搜索
    ，當場查扣上開德國製手槍WALTHE R廠P88 型金屬模型槍1
    支（槍枝管制編號0000000000，含彈匣1 只）與子彈5 顆（
    鑑定時採樣2 顆試射）等物，再於97年9 月16日凌晨4 時15
    分許，分據卯○○及午○○主動供出將巳○○交付之手榴彈
    藏放在午○○上開住處前方空地水溝旁之土堆內，並帶同高
    雄憲兵隊前往上址查扣手榴彈1 顆，及另查扣屬軍用武器主
    要組成零件之國軍T65 式K2自動步槍槍機次總成5 支；末於
    97 年9月21日因子○○主動供出寅○○交付之手榴彈藏放在
    子○○上開住處2 樓奶奶黃謝寶琴房間垃圾桶內，並帶同高
    雄憲兵隊前往取出手榴彈1 顆扣案，方全部尋得前開軍方遭
    竊之彈藥。
九、案經臺灣高雄地方法院檢察署檢察官指揮內政部刑事警察局
    南部打擊犯罪中心及國防部憲兵司令部高雄憲兵隊、內政部
    警政署警事警察局偵查起訴及移送併案審理。
    理  由
壹、程序部分:
一、程序方面：
  (一)有爭執部分：
    按被告以外之人於檢察事務官、司法警察官或司法警察調查
    中所為之陳述，與審判中不符時，其先前之陳述具有較可信
    之特別情況，且為證明犯罪事實存否所必要者，得為證據，
    刑事訴訟法第159 條之2 定有明文；所謂「具有可信之特別
    情況」，係屬「信用性」之證據能力要件，而非「憑信性」
    之證據證明力，法院自應就其陳述當時之原因、過程、內容
    、功能等外在環境加以觀察，以判斷其陳述是否出於「真意
    」、有無違法取供等，其信用性已獲得確定保障之特別情況
    ，加以論斷說明其憑據。而所稱「為證明犯罪事實存否所必
    要者」，係指就具體個案案情及相關卷證判斷，為發現實質
    真實目的，認為除該項審判外之陳述外，已無從再就同一供
    述者，取得與其上開審判外陳述之相同供述內容，倘以其他
    證據代替，亦無從達到同一目的之情形而言。
  1.被告寅○○部分:
    證人甲○○、丑○○、子○○在高雄憲兵隊及警詢陳述之證
    據能力:
    查證人甲○○、丑○○及子○○於高雄憲兵隊及警詢所為有
    無與被告寅○○共同販賣手榴彈，或幫助被告寅○○販賣手
    榴彈之陳述，對於被告寅○○，固屬被告寅○○以外之人於
    審判外之陳述，為傳聞證據，然因上開證人在高雄憲兵隊及
    警詢之陳述，並非違法取得，且其等嗣於本院審理時到庭接
    受交互詰問後所為陳述，與其等先前於高雄憲兵隊及警詢之
    陳述不符，審酌其等於高雄憲兵隊及警詢之陳述，均與渠等
    於檢察官偵查時所為之陳述相符，且渠等於高雄憲兵隊調查
    中及警詢時之陳述，尚未經過刻意思索或經他人污染其記憶
    ，其本身斯時亦未及設詞為己脫罪，足認具有較可信之情形
    ，且為證明被告寅○○之犯罪事實存否所必要者，依上開規
    定，其3 人於高雄憲兵隊及警詢之陳述自得採為證據。
  2.被告巳○○部分:
    證人寅○○、午○○、卯○○在高雄憲兵隊陳述之證據能力
    :
    查證人寅○○、午○○、卯○○在高雄憲兵隊所為有無與被
    告巳○○共同販賣手榴彈，及有無向被告巳○○購買手榴彈
    之陳述，對於被告巳○○，固屬被告巳○○以外之人於審判
    外之陳述，為傳聞證據，然因上開證人在高雄憲兵隊之陳述
    ，並非違法取得，且其等嗣於本院審理時到庭接受交互詰問
    後所為陳述，與其等先前於高雄憲兵隊時之陳述不符，審酌
    其等於高雄憲兵隊之陳述，均與渠等於檢察官偵查時所為之
    陳述相符，且渠等於高雄憲兵隊調查中之陳述，尚未經過刻
    意思索或經他人污染其記憶，其本身斯時亦未及設詞為己脫
    罪，足認具有較可信之情形，且為證明被告巳○○之犯罪事
    實存否所必要者，依上開規定，其3 人於高雄憲兵隊之陳述
    自得採為證據。
  3.被告子○○部分:
    證人丑○○在高雄憲兵隊陳述之證據能力:
    查證人丑○○在高雄憲兵隊所為被告子○○交付4,000 元與
    證人丑○○，並表示是販賣手榴彈之所得之陳述，對於被告
    子○○，固屬被告子○○以外之人於審判外之陳述，為傳聞
    證據，然因證人丑○○在高雄憲兵隊之陳述，並非違法取得
    ，且其嗣於本院審理時到庭接受交互詰問後所為陳述，與其
    先前於高雄憲兵隊時之陳述不符，審酌其於高雄憲兵隊之陳
    述，均與其於檢察官偵查時所為之陳述相符，且其於高雄憲
    兵隊調查中之陳述，尚未經過刻意思索或經他人污染其記憶
    ，其本身斯時亦未及設詞為己脫罪，足認具有較可信之情形
    ，且為證明被告子○○之犯罪事實存否所必要者，依上開規
    定，其於高雄憲兵隊之陳述自得採為證據。
  4.被告丑○○部分:
  (1)證人寅○○97年9 月3 日在警詢之陳述之證據能力:
    證人寅○○97年9 月3 日在警詢時所為之陳陳述，屬被告丑
    ○○以外之人於審判外之陳述，依刑事訴訟法第159 條第1
    項規定，原則上即不得作為證據。且被告丑○○之選任辯護
    人就前開被告以外之人於警詢時之陳述，亦不同意作為證據
    ，復查無刑事訴訟法第159 條之2 、第159 條之3 所列得例
    外作為證據之情形，則上揭證人寅○○97年9 月3 日於警詢
    之陳述，不得作為證據。
  (2)證人子○○97年9月11日在高雄憲兵隊之陳述之證據能力:
    查證人子○○97年9 月11日在高雄憲兵隊所為被告丑○○有
    無居中介紹子○○向寅○○購買手榴彈之陳述，對於被告丑
    ○○，固屬被告丑○○以外之人於審判外之陳述，為傳聞證
    據，然因上開證人在高雄憲兵隊之陳述，並非違法取得，且
    其嗣於本院審理時到庭接受交互詰問後所為陳述，與其先前
    於高雄憲兵隊時之陳述不符，審酌其於高雄憲兵隊之陳述，
    均與渠於檢察官偵查時所為之陳述相符，且渠於高雄憲兵隊
    調查中之陳述，尚未經過刻意思索或經他人污染其記憶，其
    本身斯時亦未及設詞為己脫罪，足認具有較可信之情形，且
    為證明被告丑○○之犯罪事實存否所必要者，依上開規定，
    其於高雄憲兵隊之陳述自得採為證據。
  5.被告午○○部分:
  (1)證人寅○○、巳○○在高雄憲兵隊及警詢陳述之證據能力:
    證人寅○○、巳○○在高雄憲兵隊及警詢時所為之陳述，屬
    被告午○○以外之人於審判外之陳述，依刑事訴訟法第159
    條第1 項規定，原則上即不得作為證據。且被告午○○之選
    任辯護人就前開被告以外之人於警詢時之陳述，亦不同意作
    為證據，復查無刑事訴訟法第159 條之2 、第159 條之3 所
    列得例外作為證據之情形，則上揭證人在高雄憲兵隊及警詢
    時所為之陳述，均不得作為證據。
  (2)證人卯○○在高雄憲兵隊陳述之證據能力:
    查證人卯○○在高雄憲兵隊所為被告午○○有交給我5 千元
    作為購買手榴彈之用、是被告午○○與我一起將手榴彈埋在
    被告午○○住家對面田埂邊的土堆內，及我是將5 支槍機放
    置於一只紅色塑膠盒子，藏於午○○家對面田埂邊的土堆，
    是午○○與我一埋藏之陳述，對於被告午○○，固屬被告午
    ○○以外之人於審判外之陳述，為傳聞證據，然因上開證人
    在高雄憲兵隊之陳述，並非違法取得，且其嗣於本院審理時
    到庭接受交互詰問後所為陳述，與其先前於高雄憲兵隊時之
    陳述不符，審酌其於高雄憲兵隊之陳述，均與渠於檢察官偵
    查時所為之陳述相符，且渠於高雄憲兵隊調查中之陳述，尚
    未經過刻意思索或經他人污染其記憶，其本身斯時亦未及設
    詞為己脫罪，足認具有較可信之情形，且為證明被告午○○
    之犯罪事實存否所必要者，依上開規定，其於高雄憲兵隊之
    陳述自得採為證據。
  (二)不爭執部分：
  1.按刑事審判上之共同被告，係為訴訟經濟等原因，由檢察官
    合併或追加起訴，或由法院合併審判所形成，其間各別被告
    及犯罪事實仍獨立存在。故共同被告對於其他共同被告之案
    件而言，為被告以外之第三人，本質上屬於證人，為確保被
    告對證人之詰問權，除詰問權已經捨棄者外，共同被告於審
    判中，應立於證人之地位，依法定程序具結陳述，並接受被
    告之詰問，其陳述始得作為認定被告犯罪事實之判斷依據。
    惟法院若已使共同被告立於證人之地位，接受其他被告之詰
    問，則因共同被告業經以證人之身分於審判中具結陳述，並
    給予解釋或否認之機會，而被告亦經給予對該共同被告就此
    事項詰問之機會，則共同被告於警詢、檢察官訊問時及審判
    中以犯罪嫌疑人或被告身分所為之陳述，如符合傳聞證據例
    外之情形，自有證據能力，而得採為證據，並非謂共同被告
    於審判中之陳述，僅已經具結部分，始得採為證據。查本件
    於審判期日，已適用人證之調查程序，使共同被告寅○○、
    巳○○、子○○、丑○○、卯○○及午○○立於證人之地位
    具結而為陳述，並經交互詰問，有審判筆錄可稽（本院卷貳
    第150 頁背面至154 頁、155 至157 頁背面、203 至209 背
    面、232 背面至133 背面、157 頁背面至161 頁背面、209
    頁背面至213 頁、161 頁背面至163 頁背面213 至214 頁、
    本院98年度重訴字第65號卷第47頁背面至53頁背面）。則其
    餘共同被告對於上開被告以證人身分所為陳述之對質詰問權
    已受保障，寅○○、巳○○、子○○、丑○○、卯○○及午
    ○○於高雄憲兵隊、警詢、偵查及本院準備程序或審判程序
    以被告身分所為之陳述，依刑事訴訟法第159 條之1 第1 項
    之規定，自非不得採為認定其他共同被告犯罪之證據。
  2.其餘本件認定事實所引用之卷內所有卷證資料（包含人證與
    文書證據、物證等證據）之證據能力，檢察官及被告7 人、
    其等辯護人於本院審理時均不爭執，且並無證據證明係公務
    員違背法定程序所取得；又卷內之各項文書證據，亦無刑事
    訴訟法第159 條之4 第1 款、第2 款顯有不可信之情況與不
    得作為證據之情形，自均認有證據能力，而得作為本案之證
    據。
貳、實體部分:
一、被告寅○○2 次未經許可，寄藏步槍子彈及2 次寄藏贓物（
    指步槍子彈）罪:
    訊據被告寅○○固坦承於97年5 月14日，在甲○○上開住處
    附近之右昌公園，明知甲○○交付之步槍子彈為其竊自軍中
    之贓物，仍予收受並代為寄藏部分之犯行，惟矢口否認於97
    年5 月11日在高雄縣旗山鎮之麥當勞速食店對面之河堤，受
    甲○○委託寄藏步槍子彈犯行，辯稱: 甲○○在97年5 月14
    日即一次將全部被查扣之步槍子彈1120顆交予伊保管，至於
    甲○○與伊在高雄縣旗山鎮之麥當勞速食店對面河堤旁見面
    ，係委託伊佯裝為其舅舅，代其向部隊請假，並非交付伊步
    槍子彈1 箱560 顆云云。經查:
  (一)甲○○交予被告寅○○保管之步槍子彈，係甲○○竊自軍中
    之贓物，且被告寅○○於收受時即知為贓物，仍允諾代為保
    管寄藏，嗣軍方於97年6 月13日發現失竊，經甲○○坦承竊
    盜後聯絡被告寅○○交回，被告寅○○乃於當天將步槍子彈
    放置在「凱鎮機車行」，再由聯勤萊子坑彈藥分庫士官長蘇
    豐仁前往取回，然當場清點結果，僅1119顆，短少1 顆等情
    ，業據被告寅○○於本院自白在卷（本院(二)第342 至343 頁
    ），核與證人甲○○於本院之證述（本院卷(二)第143 頁）、
    證人即聯勤萊子坑彈藥分庫分庫長蘇文怡、士官長蘇豐仁於
    軍事檢察官偵查中證述（卷1 第60至61頁、第52、53頁）相
    符，復有查扣於聯勤萊子坑彈藥分庫所屬U05 彈藥庫之步槍
    子彈1119顆可佐，而該1119顆步槍子彈經送內政部警政署刑
    事警察局鑑驗結果，認均係口徑5.56公厘制式子彈，採樣50
    顆，均可擊發，認具殺傷力，亦有該局97年9 月18日刑鑑字
    第0970124410號函1 紙（本院卷參第92頁）在卷可稽，足徵
    被告寅○○此部分自白與事實相符，應足採信。
  (二)被告寅○○雖僅坦承於97年5 月14日在甲○○住處之右昌公
    園處，受甲○○委託保管步槍子彈之寄藏贓物及未經許可，
    寄藏步槍子彈之犯行，而否認曾於97年5 月11日，在高雄縣
    旗山鎮某處之麥當勞速食店對面的河堤旁，收受甲○○委託
    保管之步槍子彈之未經許可，寄藏步槍子彈及寄藏贓物之犯
    行，惟被告寅○○如何於上開時、地，分別2 次明知甲○○
    交付之步槍子彈各1 箱即560 顆為贓物，仍予收受，並藏置
    在被告寅○○上開住處之事實，業據被告寅○○97年9 月30
    日於警詢及偵查時供承在卷（卷1 第402 至405 頁、409 至
    410 頁），核與證人甲○○97年8 月3 日於高雄憲兵隊及軍
    事檢察官偵查中之歷次供述相符（卷1 第22至27頁、86至98
    頁），又上開步槍子彈2 箱共1120顆，係甲○○自其服役單
    位之彈藥庫竊取而來之贓物，而此為被告寅○○所明知仍予
    收受寄藏之事實，亦為被告寅○○於本院自承在卷，並據證
    人甲○○於本院及證人即甲○○服役單位聯勤萊子坑彈藥分
    庫分庫長蘇文怡於軍事檢查官偵查中分別證述無訛（卷1 第
    59至64頁），被告寅○○雖於本院審理時辯稱甲○○僅委託
    代為寄藏步槍子彈一次，數量為2 箱共1120顆。與甲○○於
    97 年5月11日，在高雄縣旗山鎮之麥當勞速食店對面河堤旁
    見面，係甲○○委託伊佯裝為其舅舅，代其向部隊請假，並
    非交付步槍子彈予伊云云，而證人甲○○於本院亦翻異前詞
    ，為相同之證述，惟證人甲○○在高雄憲兵隊及軍事檢察官
    偵查中，從未供述其係一次將2 箱共11 20 顆之步槍子彈交
    予被告寅○○一語，證人甲○○於97年9 月19日軍事檢察官
    偵查中，甚至明確陳稱:97 年5 月11日在旗山麥當勞與寅○○見面，是為了交付第1 箱步槍子彈，不是為了請寅○○幫
    我請假，因我倘要委其代為請假，可以傳簡訊或打電話方式
    與寅○○聯絡，而且我之前即曾以簡訊告訴寅○○我長官之
    姓名、階級及聯絡電話，無需為請假見面等語，足徵被告寅
    ○○上開所辯，及證人甲○○嗣於本院所為證述，均係卸責
    、迴護之詞，要無足採。
二、被告寅○○、巳○○共同販賣手榴彈1 顆予卯○○、被告寅
    ○○未經許可，持有手榴彈25顆、被告巳○○未經許可，持
    有手榴彈5 顆及收受贓物、被告癸○○未經許可，寄藏手榴
    彈4 顆及寄藏贓物、被告卯○○、午○○共同未經許可，持
    有手榴彈1 顆及共同故買贓物部分:
  (一)被告寅○○部分:
  1.被告寅○○於上開時、地，受甲○○委託保管而持有上開手
    榴彈25顆之事實，迭據被告寅○○供承在卷，核與證人甲○○、聯勤萊子坑彈藥分庫分庫長蘇文怡少校、士官長蘇豐仁
    、上士廖瑞程於偵查中證述屬實（卷1 第45至54頁、59至64
    頁、68至70頁），復有被告寅○○於97年6 月12日繳回之19
    顆手榴彈，及高雄憲兵隊分別於97年9 月11日查獲癸○○持
    有之手榴彈4 顆、同年月16日在午○○住處查獲之手榴彈1
    顆及同年月21日在子○○住處查獲之手榴彈1 顆等物扣案可
    佐，而該手榴彈經送內政部警政署刑事警察局鑑定結果，認
    均係國造制式MK2 手榴彈，具殺傷力，有該局97年11月17日
    刑偵五字第0000000000、0000000000號鑑驗通知書各1 紙在
    卷可稽（本院卷(一)第107 、108 頁），並經證人即聯勤第四
    地區支援指揮部南部地區彈藥庫技術課負責彈藥檢驗工作之
    士官長張堂利於偵查及本院、證人即內政部警政署刑事警察
    局負責本件鑑定之李子文於本院證述甚詳（卷3 第8 至9 頁
    、卷16第78至79頁、本院卷(二)第147 頁背面至150 、189 背
    面至194 頁），此外，復有97年9 月11日搜索癸○○住處、
    同年月16日搜索午○○住處之搜索扣押筆錄、扣押物品收據
    、扣押物品目錄等在卷可憑（卷3 第110 至113 頁、卷16第
    108 至110 頁），及證人即於97年9 月21日負責帶同子○○
    至其住處查扣手榴彈1 顆之高雄憲兵隊隊員戊○○於本院證
    述在卷（本院卷(二)第291 至295 頁），堪認被告寅○○上開
    自白與事實相符，應足採信。是被告寅○○未經許可，持有
    手榴彈之犯行，洵堪認定。
  2.訊據被告寅○○不否認其於取得甲○○交付之手榴彈25顆後
    ，即於翌日在被告寅○○住處，交付5 顆手榴彈巳○○，嗣
    後再由巳○○將其中1 顆交予卯○○乙情，惟矢口否認販賣
    手榴彈予卯○○犯行，辯稱: 我交付手榴彈予巳○○僅單純
    委託保管，非委其尋找買主，巳○○在午○○車上交予卯○○之手榴彈，並非我攜帶上車交予謝宗霖，再由謝宗霖交予
    卯○○，且事後我曾詢問卯○○為何巳○○交付手榴彈，辰
    ○○表示係巳○○賣給他，我事先對此完全不知情云云，被
    告寅○○之辯護人則辯護稱: 扣案之手榴彈未經試爆鑑定，
    無法證明具有殺傷力等語。然被告寅○○交付手榴彈予巳○○，係委託尋找買主乙情，業據被告寅○○在97年9 月30
    日警詢中供承: 因甲○○委託我代尋手榴彈買主，所以我就
    轉交手榴彈予巳○○作為樣本（卷1 第402 頁）、同日在檢
    察官偵查中亦自承: 甲○○找我幫忙銷贓，我就找巳○○幫
    忙找銷贓管道（卷1 第409 頁）、97年10月7 日供稱: 我有
    答應甲○○幫忙找手榴彈買主，後來才找到巳○○（卷1 第
    41 5頁）、及98年5 月14日在本院供述: 甲○○交給我手榴
    彈隔天，我把手榴彈5 顆交給巳○○、巳○○應該是有跟我
    說有人要看手榴彈叫我把手榴彈交給他（本院卷(二)第346 、
    15 4頁背面）各等語在卷，核與證人即共同被告巳○○於本
    院證述: 寅○○拿5 顆手榴彈給我時，有告訴我幫其處理，
    亦即委託我詢問有無人要購買，寅○○並說1 顆賣1 萬5 千
    元等語（本院卷(一)第53頁）大致相符，足證被告寅○○交付
    手榴彈5 顆予巳○○，其目的係委託尋找買主，非單純委託
    保管，被告寅○○上開所辯，顯係卸責之詞，委無足採。
  3.又巳○○取得被告寅○○交付之5 顆手榴彈後，除於同日攜
    帶其中4 顆至癸○○上開住處，委其代為保管，另外1 顆則
    藏放巳○○住處，嗣97年6 月間，巳○○以電話告知卯○○
    有手榴彈欲出售，詢問卯○○是否購買，經二人在電話中洽
    商，約定由卯○○以1 萬5 千元代價向巳○○購買手榴彈1
    顆後，旋於當日進行交易，卯○○遂邀午○○駕車載送卯○○前往巳○○住處購買手榴彈，並在途中向午○○商借5千
    元，然巳○○上車後，又指示午○○駕車至他處搭載被告寅
    ○○，在車上巳○○即交付手榴彈1 顆予卯○○，並向卯○○收取1 萬5 千元之價金等情，迭據證人即被告午○○97年
    9 月15日在憲兵隊供述: 約在97年6 月底，巳○○打給卯○○要我們一起去高雄市○○路新興市場路邊，「誠仔」及巳
    ○○上我車，當場巳○○有說這顆手榴彈1 萬5 千元，卯○○就把我們去之前準備的1 萬5 千元拿給巳○○、證人即被
    告卯○○97年9 月23日在高雄憲兵隊詢問時供稱:97 年5 、
    6 月間，巳○○打電話要我去他家載他，要我與午○○去看
    東西，去他家載他後，又去高雄市○○○○○路口載一不認
    識之男子，該男子上車後，巳○○將東西交給我，巳○○說
    這是美製的手榴彈。巳○○交手榴彈給我時有告訴我要多少
    錢，但我忘記價格。午○○有交給我5 千元作為購買手榴彈
    之用（卷16第45至46頁、卷3 第149 頁）、97年9 月16日在
    檢察官偵查中亦證稱: 查獲之手榴彈是我向巳○○買的，我
    有向午○○拿5 千元準備買手榴彈各等語（卷5 第10頁）相
    符，則本件確係被告寅○○委託巳○○找尋買主，並由巳○○出面與買主即卯○○談妥交易價格後，再於午○○所駕車
    上，於被告寅○○在場之情況下，由巳○○將手榴彈交予卯
    ○○，並向其收取1 萬5 千元之價金等情，灼然明甚，被告
    寅○○辯稱不知巳○○販賣手榴彈予卯○○云云，要難採信
    。
  4.證人即午○○雖始終證稱巳○○交予卯○○之手榴彈，係被
    告寅○○以報紙包裹攜帶上車後，交予巳○○，再由其轉交
    予卯○○，而非巳○○攜帶上車云云（卷16第50至51頁、第
    55 至56 頁、卷5 第7 至8 頁、卷3 第156 至157 頁、本院
    卷(二)第161 背面至163 頁），證人即被告卯○○於97年9 月
    23 日 在高雄憲兵隊及98年4 月23日在本院（卷3 第149 頁
    、本院卷(二)第157 頁背面至158 頁背面）亦為同一之證述，
    惟此非但與證人即被告巳○○自偵查時起迄本院審理中所為
    : 在午○○車上交給卯○○之手榴彈，是我自行帶上車之證
    述（卷3 第146 頁、本卷(二)第203 頁背面至204 頁）全然不
    符，亦與被告卯○○99年1 月28日在本院所供: 手榴彈是巳
    ○○拿出來，是他帶上車，當天巳○○上車時手上有拿報紙
    ，寅○○上車時則沒有拿報紙等語（本院卷(五)第59、60頁正
    反面）等語相歧，而且被告午○○就巳○○上車時是否身上
    有帶東西一事，99年1 月28日在本院先係供稱我沒有注意巳
    ○○身上有無帶東西，也沒有看清楚其有無帶袋子或背袋子
    一語（本院卷(五)第61頁正反面），嗣又改稱: 上車時巳○○
    並沒有拿任何東西一語（本院卷(五)第62頁），同一日之陳述
    竟如此大相逕庭，則其謂手榴彈是由被告寅○○攜帶上車後
    交予巳○○，再由巳○○交予卯○○之所述，即難予採信。
  5.另證人卯○○及巳○○雖於本院均證稱: 當天巳○○交付手
    榴彈予卯○○，只是委託保管，並無交付及收取1 萬5 千元
    一事云云，證人午○○於本院亦證稱: 我沒有看到卯○○拿
    錢給巳○○一語（本院卷(二)第163 頁），惟此與證人午○○
    97年9 月15日在高雄憲兵隊詢問時之證述相歧，如上所述，
    是否屬實，已非無疑；況且卯○○在當天搭乘午○○所駕車
    輛前往巳○○住處途中，確有向午○○借款5 千元一事，迭
    據渠二人證述在卷，證人午○○於本院甚至證稱: 卯○○向
    我借5 千元時，有說他身上有1 萬元，並說他要拿錢給巳○○，我在車上有聽到卯○○與巳○○談到1 萬5 千元等語（
    本院卷(二)第162 頁反面、163 頁），準此，巳○○與卯○○
    既然在車上有談到1 萬5 千元，而當時卯○○身上又有1 萬
    元，加上其向午○○借得之5 千元，適為1 萬5 千元；佐以
    卯○○向午○○借款之時間，又正巧在渠二人駕車前往巳○○住處拿取手榴彈之途中，足證該1 萬5 千元確屬買賣手榴
    彈之價金，而且卯○○已在車上交予巳○○，證人巳○○、
    卯○○及午○○上開所述，均屬避重就輕之詞，難予採信。
  6.被告寅○○之辯護人雖辯稱: 扣案之手榴彈未經試爆，不能
    證明有殺傷力等語。惟按彈藥之鑑定，非必以試爆為唯一之
    鑑定方法，如依X 光透視法實際檢視送鑑彈藥之結構完整，
    引信有無擊發過，正常使用下是可引爆，而為具殺傷力之研
    判，茍非其鑑定有未盡確實或欠缺完備情事，即不得以未經
    實際引爆測視鑑測，遽認其鑑定結果為不可採。本件自卯○○、子○○處查扣之手榴彈各1 顆，經內政部警政署刑事警
    察局送交國防部中山科學研究院系統製造中心品保組X 光檢
    驗站，以X 光透視法協助鑑驗結果，送驗之手榴彈外觀初步
    判定為MK2 手榴彈，其引信印製之識別碼業已消磨無法辨識
    ，為鐵質製品。經以X 光透視，確定為國軍制式MK2 手榴彈
    ，具殺傷力等情，有該局97年11月17日刑偵五字第09701765
    43號鑑驗通知書1 紙在卷可憑（本院卷壹第107 頁），且制
    式手榴彈是由聯勤單位，按照一定的SOP 程序作業製造，基
    本上正常使用是具有殺傷力。手榴彈之引信包含很多藥，引
    信把雷管引爆，再由雷管把手榴彈的TNT 火藥引爆，引信即
    是引爆手榴彈之起爆裝置，若引信是正常就會引爆，從X 光
    片上可看出引信是否正常等情，業據證人即本件實施鑑定之
    李子文於本院證述明確（本院卷貳第147 頁背面至150 頁）
    ；又制式手榴彈內含的高爆藥爆數為黑色火藥的70倍，危險
    性很高，所以制式手榴彈是不以試爆方法鑑測殺傷力等情，
    亦據證人李子文於本院證述在卷；且內政部警政署刑事警察
    局聯繫中山科學研究系統製造中心表示: 僅能以X 光判讀所
    送驗之手榴彈，無法以「破壞性檢測方式」來試爆，刑事警
    察局亦無相關場地及儀器來實施「破壞性檢測方式」，此有
    該署98年7 月23日刑偵五字第0980099611號函1 紙在卷可稽
    （本院卷參第232 頁）；再MK2 殺傷手榴彈為「制式彈藥」
    ，目前除國軍外，世界各國亦有多國列為現役彈藥使用。
    MK2 殺傷手榴彈，內裝藥為TNT ，配用雷管引信，當發生作
    用時，具有一定殺傷力，最大殺傷半徑為18.5公尺，有效殺
    傷半徑為10至15公尺，且該型彈藥在每年國軍訓練中使用，
    亦產生爆炸威力，足茲證實其具殺傷爆破功效。貴院要求試
    爆2 枚手榴彈（指被告寅○○販賣予卯○○、子○○之手榴
    彈），經協洽國軍其他生產單位，目前均無法協助等情，亦
    有國防部聯合後勤司令部98年9 月15日國聯授支字第098000
    5486號函1 紙在卷可參（本院卷肆第64頁），綜上，足認本
    件查扣之手榴彈為國軍制式MK2 殺傷手榴彈，且於送鑑時均
    結構完整，引信未經擊發，目前又無相關之單位得以協助以
    試爆方式鑑測扣案手榴彈之殺傷力，故不得以未經試爆測試
    鑑測，遽認刑事警查局之上開鑑定結果為不可採，是辯護人
    所辯未經試爆，不能證明有殺傷力云云，應屬無據。
  (二)被告巳○○部分:
    訊據被告巳○○固不否認於上開時、地，受寅○○委託，收
    受其交付之5 顆手榴彈，並於同日將其中4 顆手榴彈交予癸○○，委其保管，另1 顆則藏放住處，嗣97年6 月間某日，
    再於午○○駕駛之自小客車內，交予卯○○之未經許可，持
    有手榴彈之事實，惟矢口否認有何未經許可，販賣手榴彈及
    收受贓物犯行，辯稱: 寅○○交付手榴彈給我，只是寄放，
    並非委託我找買主，而且交付當天我就轉寄4 顆予癸○○，
    另1 顆則藏放我住處。後來我將藏放住處之1 顆手榴彈，在
    午○○車上當寅○○面拿給卯○○，是要叫他拿去試爆，並
    順口說請他問看看有無買主，卯○○根本沒有拿錢給我。又
    寅○○拿手榴彈給我時，並未告訴我來源，我不知為贓物，
    也沒有懷疑為贓物云云。經查:
  1.被告巳○○如何於上開時、地，收受寅○○交付之手榴彈5
    顆，並於當日將其中4 顆交予癸○○保管，另外1 顆則攜回
    被告巳○○住處藏放之事實，迭據被告巳○○坦承不諱，核
    與證人即被告寅○○、癸○○於本院證述相符，復有高雄憲
    兵隊循線自癸○○手中查扣之2 顆手榴彈、同日由癸○○之
    妻受不詳姓名之人委託而繳回之2 顆手榴彈，及至午○○住
    處附近搜索查扣之手榴彈1 顆扣案可佐，而該5 顆手榴彈經
    送內政部警政署刑事警察局鑑定結果，認係國造制式MK2 手
    榴彈，均具殺傷力，有該局97年11月17日刑偵五字第097017
    6543號 鑑驗通知書各1 紙在卷可稽（本院卷(一)第107 頁）
    ，此外，復有97年9 月11日搜索癸○○住處、同年月16日搜
    索午○○住處之搜索扣押筆錄、扣押物品收據、扣押物品目
    錄等在卷可憑（卷3 第110 至113 頁、卷16第108 至110 頁
    ），是被告巳○○未經許可，持有手榴彈之事實，堪以認定
    。
  2.被告巳○○雖否認受寅○○委託尋找買主，並攜帶其交付之
    手榴彈1 顆在午○○所駕車輛上交予巳○○，及向其收取1
    萬5 千元價金之事實，惟查寅○○拿5 顆手榴彈交予被告巳
    ○○時，曾告訴被告巳○○幫其處理，亦即委託被告巳○○
    代為詢問是否有人欲購買手榴彈，並說1 顆要賣1 萬5 千元
    等情，業據被告巳○○於本院供承在卷（本院卷(一)第53頁）
    ，核與證人即被告寅○○97年9 月30日在警詢及檢察官偵查
    中、同10月7 日在檢察官偵查中供述相符（卷1 第402 、40
    9 、415 頁），如上所述，足證寅○○交付5 顆手榴彈予被
    告巳○○之目的，係委託其代尋買主，非僅單純委託保管，
    被告巳○○上開辯解，顯屬卸責之詞，不足採信。
  3.又被告巳○○於97年6 月間某日，先以電話告知卯○○其有
    手榴彈待售，並詢問卯○○是否有意購買，經二人在電話中
    洽商後，達成由卯○○以1 萬5 千元代價向被告巳○○購買
    手榴彈1 顆之約定，並於當日進行交易，卯○○遂邀午○○
    駕車搭載卯○○前往被告巳○○住處購買手榴彈，並在途中
    向午○○借款5 千元，嗣被告巳○○上車後，又指示午○○
    將車開往他處搭載寅○○，待寅○○上車後，即由巳○○將
    以報紙包裹之手榴彈交予卯○○，並向其收取1 萬5 千元之
    價金等情，迭據證人午○○97年9 月15日在高雄憲兵隊、97
    年9 月23日在高雄憲兵隊供述甚詳（卷16第45至46頁、卷3
    第149 頁），如上所述，證人卯○○97年9 月16日在檢察官
    偵查中亦證稱: 查獲之手榴彈是我向巳○○買的，我有向午
    ○○拿5 千元準備買手榴彈等語（卷5 第10頁）；佐以卯○○自97年6 月間從被告巳○○處取得該手榴彈後，迄97年9
    月16日被高雄憲兵隊查獲時為止，仍未將該手榴彈試爆，益
    證被告巳○○所謂交付手榴彈予卯○○，係委其試爆之說詞
    ，全然不實。是綜合上開各節，足認本件確係被告巳○○先
    以電話與卯○○達成買賣手榴彈之合意後，再於寅○○在場
    之情形下，由被告巳○○交付手榴彈予卯○○，並當場收取
    價金1 萬5 千元，以完成交易，被告巳○○上開所辯，洵非
    真實。
  4.又被告巳○○收受寅○○交付之手榴彈5 顆，係甲○○竊自
    軍中之贓物事實，業據證人寅○○、甲○○於本院、證人即
    聯勤第四地區支援指揮部南部地區彈藥庫萊子坑分庫分庫長
    蘇文怡、士官長蘇豐仁、上士廖瑞程於軍事檢察官偵查中證
    述甚詳（卷1 第60至61頁、第52、53頁），是被告巳○○自
    寅○○取得之手榴彈為贓物之事實，堪以認定。被告巳○○
    雖辯稱: 我不知寅○○交付之手榴彈係贓物云云，證人寅○○亦證稱: 交手榴彈給巳○○時，並未告訴他來源云云（本
    院卷(二)第153 頁反面），惟被告巳○○97年11月11日在本院
    已坦承: 我有懷疑寅○○交給我之手榴彈係竊取而來一語（
    本院卷(一)第53頁），而且寅○○交給被告巳○○之手榴彈，
    原先係裝在圓筒內，交付時寅○○先將手榴彈自圓筒內取出
    ，再拿去漆用之化學劑及抹布將圓筒及手榴彈彈體上之批號
    擦掉，之後再以紙製品包裹並以黑色塑膠帶纏緊等情，亦據
    被告巳○○97年9 月23日在高雄憲兵隊供述甚詳（卷3 第14
    4 至145 頁），準此，倘該手榴彈非來源不明之贓物，則寅
    ○○豈有先將手榴彈之批號先行擦拭再交予被告巳○○之理
    ，是被告巳○○辯稱其不知手榴彈為贓物一語，係飾卸之詞
    ，要無足採。
  5.綜上所述，被告巳○○上開所辯，均屬卸責之詞，不足採信
    ，本件被告巳○○未經許可，持有手榴彈5 顆、販賣手榴彈
    1 顆予卯○○及收受贓物之犯行，洵堪認定。
  (三)被告癸○○部分:
    訊據被告癸○○對於其在上開時、地，受巳○○委託，保管
    手榴彈4 顆，並先將之藏放在被告癸○○住處，嗣再將其中
    2 顆委託其不知情之友人陳永傑保管等情，固坦承不諱，惟
    矢口否認有何未經許可，寄藏手榴彈及寄藏贓物犯行，辯稱
    : 當初巳○○交給我1 包紙袋，委託我寄放，我沒有問他內
    裝何物，當時也沒有打開看，所以我不知道是手榴彈，經過
    1 、2 個月後，因巳○○都未將該紙袋取回，我就將紙袋打
    開看，才知道是手榴彈，當時我會害怕，不敢放家裡，就拿
    2 顆寄放朋友陳永傑處，另外2 顆則從住家樓梯旁移到住處
    後面空地藏放，準備再拿去其他朋友家藏放，後來就被查獲
    云云。經查:
  1.被告癸○○於上開時、地受巳○○委託，代為保管4 顆手榴
    彈，並先藏放住處，再於不詳時間，將其中2 顆交付予友人
    陳永傑，委其藏放，嗣高雄憲兵隊於97年9 月11日，自癸○○住處查扣手榴彈2 顆，之後同日又有不詳姓名之男子，攜
    帶2 顆以茶葉罐包裝之手榴彈至被告癸○○住處，交由其妻
    楊滿棋，委其持至高雄憲兵隊交予被告癸○○等情，迭據被
    告癸○○供承在卷，核與證人巳○○於本院、證人楊滿棋於
    偵查中之證述相符（本院卷(二)第155 頁；偵卷3 第12至13頁
    ），復有上開手榴彈4 顆扣案可佐，而該手榴彈經鑑定結果
    均具殺傷力，亦如上述，並有97年9 月11日搜索癸○○住處
    之搜索扣押筆錄、扣押物品收據、扣押物品目錄等在卷可憑
    （卷3 第110 至113 頁），此部分事實自堪認定。
  2.被告癸○○雖辯稱其一開始並不知巳○○所交付物品為手榴
    彈，後來知道也有聯絡巳○○取回，故無為其寄藏手榴彈之
    犯意云云，查證人巳○○於本院已證稱: 我猜癸○○應該會
    知道是手榴彈一語（本院卷(二)第157 頁），而且被告癸○○
    自巳○○處取得手榴彈，即將之藏放在住處後方空地乙情，
    迭據被告癸○○97年9 月11日在高雄憲兵隊及檢察官偵查時
    、97年11月11日、98年1 月8 日在本院訊問時供述在卷（偵
    卷3 第26、36頁、本院卷(一)第46至47、165 頁），衡情倘被
    告癸○○不知該紙袋內裝有手榴彈，其理應將友人委託寄放
    之物品，放置屋內，而非將之放置屋外空地曝曬雨淋；況且
    委託他人寄放物品，委託人理當告知受託人係委託保管何物
    ，尤其巳○○事先已知紙袋內盛裝手榴彈，而手榴彈係屬高
    危險性物品，倘保存不當，即易引爆，故按諸常理巳○○更
    應告知被告癸○○妥善放置，以免引起爆炸發生危險，故由
    被告癸○○收受後即將之藏放在住處後方空地情形以觀，可
    證被告癸○○於收受時即知巳○○所交付者為手榴彈；而且
    被告癸○○就其後來發現是手榴彈時，究竟有無將此情形告
    知巳○○乙事，先於97年9 月11日供稱: 我馬上打電話給巳
    ○○約他到我店裡叫他取走手榴彈，但謝某說沒地方可放，
    所以還是拜託放在我這邊云云（偵卷3 第26至27頁），97年
    10月15日在高雄憲兵隊詢問時則稱: 我發現裡面是4 顆手榴
    彈，但巳○○常換電話，我找不到他云云（97年偵聲字第
    706 號卷第11頁），97年11月11日在本院則又改稱: 我發現
    後打電話給巳○○，叫他過來一趟，在電話中我沒有說我發
    現是手榴彈，我一直沒有告訴他我已發現拿是手榴彈云云（
    本院卷(一)第46至47頁），其就發現後有無告知巳○○一事，
    竟為如此前後相歧之陳述，益證被告癸○○所謂其係事後才
    自行發現為手榴彈云云，係屬諉卸之詞，不足採信。
  3.又被告癸○○受巳○○委託保管之手榴彈4 顆，係甲○○竊
    自軍中之贓物事實，業據證人寅○○、甲○○於本院、證人
    即聯勤第四地區支援指揮部南部地區彈藥庫萊子坑分庫分庫
    長蘇文怡、士官長蘇豐仁、上士廖瑞程於軍事檢察官偵查中
    證述甚詳（卷1 第60至61頁、第52、53頁），是被告癸○○
    受巳○○委託保管之手榴彈為贓物之事實，堪以認定。被告
    癸○○固辯稱其不知手榴彈為贓物云云，證人巳○○於本院
    亦證稱: 我拿給癸○○之手榴彈是以報紙包裹裝在紙袋內，
    當時我沒有告訴癸○○紙袋內裝何物，他也沒有問我等語（
    本院卷(二)第155 頁背面至156 頁），惟查被告癸○○自巳○○收受該手榴彈時即知其委託藏放者為手榴彈，如上所述，
    且手榴彈屬高危險性物品，倘保存不當，即會引爆造成危險
    ，此乃眾所周知之事實，故被告癸○○在知悉巳○○交付者
    為手榴彈之情況下，除非被告癸○○事先即知為贓物，否則
    自必詳加詢問來源，斷無在知悉所交付者為手榴彈之情形下
    ，仍不加詢問來源，而冒然同意代為保管之理，是被告癸○○上開所辯及證人巳○○上開所證，均悖於事理，難予採信
    。
  4.綜上所述，被告癸○○未經許可，寄藏手榴彈及寄藏贓物之
    犯行，洵堪認定，其所為上開辯解，均不足採信。
  (四)被告卯○○部分:
    訊據被告卯○○固不否認於上開時、地，由巳○○交付手榴
    彈1 顆，並將之埋藏在午○○住處對面空地水溝旁土堆內，
    及在午○○駕車搭載被告卯○○前往巳○○住處途中，曾向
    午○○借款5 千元，且當時身上另有1 萬元現金之事實，惟
    矢口否認有何未經許可，持有手榴彈及故買贓物犯行，辯稱
    : 手榴彈是巳○○寄放伊處，並非伊向巳○○購買，而且交
    付手榴彈時，該手榴彈係以報紙包覆，當場並未打開，巳○○又未告知內裝何物，故伊在收受當時並不知為手榴彈，更
    不知為贓物，也未懷疑為贓物云云，被告卯○○之辯護人亦
    辯護稱: 鑑定人李子文雖鑑定查扣之手榴彈結構完整，但其
    亦證稱結構完整不一定都可引爆，證人張堂利則證稱僅從外
    觀觀察手榴彈是否完整，但亦同時表示手榴彈之引信可能受
    潮，且有一定之不良率，故僅憑卷附之刑事警察局鑑定報告
    ，尚不能證明扣案之手榴彈具有殺傷力云云。經查:
  1.被告卯○○曾於上開時、地自巳○○手中取得手榴彈1 顆，
    並將之藏放在午○○上開住處附近，即高雄市○○區○○街
    291 巷21弄3 號前方空地水溝旁土堆內，嗣97年9 月16日經
    高雄憲兵隊自該處起出查扣之事實，迭據被告卯○○供承無
    訛，核與證人巳○○、午○○於本院之證述相符（本院卷(二)
    第203 至209 頁背面、161 頁背面至163 頁），並有手榴彈
    1 顆扣案可佐，而該手榴彈經鑑定結果具殺傷力，亦如上述
    ，並有97年9 月16日搜索上址之搜索扣押筆錄、扣押物品收
    據、扣押物品目錄等在卷可憑（卷16第108 至110 頁），此
    部分事實堪以認定。
  2.又被告卯○○持有之手榴彈，係其以1 萬5 千元之代價向巳
    ○○購買乙節，業據被告卯○○97年9 月23日在高雄憲兵隊
    詢問時已供稱:97 年5 、6 月間，巳○○打電話要我去他家
    載他，要我與午○○去看東西，去他家載他後，又去高雄市
    ○○○○○路口載一不認識之男子，該男子上車後，拿著一
    報紙包的東西並拿給巳○○，由巳○○將東西交給我，巳○○說這是美製的手榴彈。巳○○交手榴彈給我時有告訴我要
    多少錢，但我忘記價格。午○○有交給我5 千元作為購買手
    榴彈之用（卷16第45至46頁、卷3 第149 頁）、97年9 月16
    日在檢察官偵查中亦供述: 查獲之手榴彈是我向巳○○買的
    ，我有向午○○拿5 千元準備買手榴彈（卷5 第10頁）各等
    語在卷，核與證人即被告午○○97年9 月15日在憲兵隊所證
    : 約在97年6 月底，巳○○打給卯○○要我們一起去高雄市
    ○○路新興市場路邊，「誠仔」及巳○○上我車，在車上「
    誠仔」以報紙包著1 顆手榴彈給卯○○，當場巳○○說這顆
    手榴彈1 萬5 千元，卯○○就把我們去之前準備的1 萬5 千
    元拿給巳○○等語（卷16第45至46頁）相符；佐以被告卯○○自97年6 月間從巳○○處取得該手榴彈後，迄97年9 月16
    日被高雄憲兵隊查獲時為止，長達3 個月之時間，均在被告
    卯○○之持有中，而未交予巳○○，足認上開手榴彈確係被
    告卯○○向巳○○購得，被告卯○○辯稱係巳○○寄放云云
    ，不足採信。
  3.又按彈藥之鑑定，非必以試爆為唯一之鑑定方法，如依X光
    透視法實際檢視送鑑彈藥之結構完整，引信有無擊發過，正
    常使用下是可引爆，而為具殺傷力之研判，茍非其鑑定有未
    盡確實或欠缺完備情事，即不得以未經實際引爆測視鑑測，
    遽認其鑑定結果為不可採。本件查扣之手榴彈，經內政部警
    政署刑事警察局送交國防部中山科學研究院系統製造中心品
    保組X 光檢驗站，以X 光透視法試協助鑑驗結果，判定為MK
    2 手榴彈，結構完整，具有殺傷力，有該局97年11月17日刑
    偵五字第0000000000號鑑驗通知書1 紙在卷可憑（本院卷壹
    第107 頁），且目前並無相關之單位得以協助以試爆方式鑑
    測扣案手榴彈之殺傷力，均如上述，自不得以未經試爆測試
    鑑測，遽認內政部警政署刑事警察局之上開鑑定結果為不可
    採，是辯護人上開所辯未經試爆，不能僅憑刑事警察局鑑定
    報告，認定扣案之手榴彈具有殺傷力云云，應屬無據。
  4.又巳○○售予被告卯○○之手榴彈，係甲○○竊自軍中之贓
    物乙節，業據證人寅○○、甲○○於本院、證人即聯勤第四
    地區支援指揮部南部地區彈藥庫萊子坑分庫分庫長蘇文怡、
    士官長蘇豐仁、上士廖瑞程於軍事檢察官偵查中證述甚詳（
    卷1 第60至61頁、第52、53頁），而且寅○○交給巳○○之
    手榴彈，原先係裝在圓筒內，交付時寅○○先將手榴彈自圓
    筒內取出，再拿去漆用之化學劑及抹布將圓筒及手榴彈彈體
    上之批號擦掉，之後再以紙製品包裹並以黑色塑膠帶纏緊等
    情，業據證人即被告巳○○97年9 月23日在高雄憲兵隊證述
    甚詳（卷3 第144 至145 頁），又巳○○在車上將手榴彈交
    給被告卯○○時，有將包覆手榴彈之報紙打開乙節，亦據證
    人午○○97年9 月16日在高雄憲兵隊及檢察官詢問時證述在
    卷（卷16第55頁、卷5 第7 至8 頁），可證被告卯○○在車
    上即發現手榴彈上之批號已遭塗抹；佐以被告卯○○自承其
    與巳○○雖有認識但不熟一語（本院卷壹第52頁），則被告
    卯○○向不熟識之巳○○購買彈體上之批號已遭塗抹之手榴
    彈，應足推認其明知為贓物無訛，是被告卯○○上開所辯，
    要無足採。
  (五)被告午○○部分:
    訊據被告午○○固不否認曾駕車搭載卯○○向巳○○拿取手
    榴彈，並在途中出借5 千元予卯○○，及高雄憲兵隊於97年
    9 月16日在被告午○○住處附近土堆內起出手榴彈1 顆等情
    ，惟矢口否認有與卯○○共同未經許可，持有手榴彈及共同
    故買贓物犯行，辯稱: 卯○○向我借5 千元是說要當作生活
    費，不是說要向巳○○購買手榴彈，我有沒有跟卯○○一起
    將手榴彈埋在我住處附近空地之土堆內，是卯○○自己埋完
    之後才跟我說的云云，被告午○○之辯護人則辯護稱: 扣案
    之手榴彈無防潮裝置，且為多次翻修之整理彈，又依證人即
    本件之鑑定人李子文及張堂利之證述，扣案之手榴彈需經由
    試爆程序，始得確認是否為具有殺傷力或破壞性之爆裂物，
    故扣案之手榴彈是否具有殺傷力，即屬有疑，依罪疑為輕原
    則，應為對被告午○○有利之認定等語。經查:
  1.被告午○○曾於上開時、地駕車搭載卯○○前去向巳○○拿
    取手榴彈1 顆，途中並出借5 千元予卯○○，被告午○○於
    卯○○取得手榴彈後，又駕車搭載卯○○返回被告午○○住
    處，及卯○○將該手榴彈藏放在午○○上開住處附近，即高
    雄市○○區○○街291 巷21弄3 號前方空地水溝旁土堆內，
    嗣97年9 月16日經高雄憲兵隊自該處起出查扣之事實，迭據
    被告午○○供承不諱，核與證人巳○○、卯○○於本院之證
    述相符（本院卷(二)第203 至209 頁背面、157 頁背面至159
    頁、210 頁），並有手榴彈1 顆扣案可佐，而該手榴彈經鑑
    定結果具殺傷力，亦如上述，此有97年9 月16日搜索上址之
    搜索扣押筆錄、扣押物品收據、扣押物品目錄等在卷可憑（
    卷16第108 至110 頁），此部分事實堪以認定。
  2.又上開手榴彈係卯○○向巳○○以1 萬5 千元之代價購買，
    已如上述，而且被告午○○在憲兵隊及檢察官偵訊時，均坦
    承是因巳○○要拿手榴彈給卯○○看，所以卯○○向我借5
    千元等語（卷16第45至46、55、卷5 第7 至8 頁、卷3 第15
    6 頁），97年9 月16日檢察官訊問時更供述: 手榴彈是因卯
    ○○想買不夠錢，要我幫忙出錢，因為與他是朋友，要我幫
    忙我就幫，幫忙藏是因為不藏起來會被警察抓到等語（卷5
    第8 頁），其於憲兵隊、檢察官偵查及本院羈押訊問時，亦
    自承: 我於卯○○購得手榴彈後，又駕車搭載卯○○返回我
    住處，並與卯○○共同將該手榴彈放便當盒中，再一起埋藏
    在我住處附近空地之土堆內等情（卷16第50至51頁、55頁、
    卷5 第7 至8 頁、聲羈卷第5 頁、卷3 第156 頁），均核與
    證人卯○○於偵查中所供: 查獲之手榴彈是我向巳○○買的
    ，有向午○○拿5 千元準備買手榴彈（卷5 第10頁）、97
    年9 月23日在高雄憲兵隊所證: 午○○有交給我5 千元作為
    購買手榴彈之用（卷3 第149 頁）、97年9 月16日在高雄憲
    兵隊及檢察官偵查時所供: 是午○○與我一起將手榴彈埋在
    其住家對面田埂邊的土堆內（卷16第22頁、27頁、卷5 第10
    頁）等語相符，而且證人卯○○在本院更結證稱: 放置手榴
    彈之便當盒是午○○提供一語（本院卷(二)第212 頁背面），
    足證被告午○○確有出借5 千元及駕車搭載卯○○前去向巳
    ○○購買手榴彈，而且又駕車搭載卯○○前往被告午○○住
    處對面空地，共同將該手榴彈放置於被告午○○提供之便當
    盒內，再一起埋藏於土堆內，是被告午○○於本院所辯出借
    予卯○○之5 千元是當作生活費、手榴彈是卯○○自行埋藏
    後，再告知我埋藏地點云云，顯係避重就輕之詞，證人卯○○於本院所為之同一證詞，則係迴護之詞，均不足採信。按
    之被告午○○事前已知悉卯○○借錢係欲向巳○○買手榴彈
    ，仍駕車載其前往購買並出借5 千元供其購買，購得之後又
    駕車搭載卯○○前往被告午○○住處附近埋藏，冀免遭警查
    獲，則其有與卯○○共同將上開手榴彈置於自己實力支配之
    下之犯意聯絡甚明，被告午○○辯稱其無持有手榴彈之犯意
    云云，顯屬無據。
  3.又按彈藥之鑑定，非必以試爆為唯一之鑑定方法，如依X光
    透視法實際檢視送鑑彈藥之結構完整，引信有無擊發過，正
    常使用下是可引爆，而為具殺傷力之研判，茍非其鑑定有未
    盡確實或欠缺完備情事，即不得以未經實際引爆測視鑑測，
    遽認其鑑定結果為不可採。本件查扣之手榴彈，經內政部警
    政署刑事警察局送交國防部中山科學研究院系統製造中心品
    保組X 光檢驗站，以X 光透視法試協助鑑驗結果，判定為MK
    2 手榴彈，結構完整，具有殺傷力，有該局97年11月17日刑
    偵五字第0000000000號鑑驗通知書1 紙在卷可憑（本院卷壹
    第107 頁），且目前並無相關之單位得以協助以試爆方式鑑
    測扣案手榴彈之殺傷力，均如上述，自不得以未經試爆測試
    鑑測，遽認刑事警查局之上開鑑定結果為不可採，是辯護人
    所辯未經試爆，不能證明有殺傷力云云，應屬無據。
  4.又被告午○○駕車搭載卯○○向巳○○購買之手榴彈，係甲○○竊自軍中之贓物，且彈體及圓筒上之批號均遭塗抹，已
    如上述，而且被告午○○又自承其係基於卯○○關係始認識
    巳○○一事（本院卷貳第161 頁背面），證人卯○○則在本
    院證稱與巳○○有認識但不熟一語（本院卷壹第52頁），足
    見被告午○○與巳○○亦非熟識，佐以該手榴彈僅以報紙簡
    陋包裝，彈體及圓筒上之批號又遭塗抹，足認被告午○○明
    知該手榴彈為來路不明之贓物，惟被告午○○竟仍駕車搭載
    卯○○及出借款項供其向巳○○購買，足認被告午○○確有
    與卯○○共同故買贓物之故意無訛，被告午○○上開辯解，
    顯難採信。
三、被告寅○○、子○○未經許可，販賣手榴彈、被告子○○收
    受贓物、被告丑○○幫助未經許可，販賣手榴彈部分:
  (一)被告寅○○未經許可，販賣手榴彈部分:
  1.訊據被告寅○○固不諱言在子○○住處查扣之手榴彈1 顆，
    係被告寅○○自甲○○處所取得25顆手榴彈中之1 顆乙情，
    但矢口否認有何販賣手榴彈之犯行，辯稱: 該手榴彈是我交
    給丑○○委其辨識真偽，結果丑○○當場轉交予子○○，因
    丑○○表示子○○可找人辨識真偽，故我非直接交給子○○
    ，更非賣予子○○或委其交予買主辨識真偽後再行販賣云云
    ，惟被告寅○○如何交付手榴彈1 顆予子○○，委其轉交買
    主辨識真偽，以決定是否購買等情，業據被告寅○○在調查
    及偵查中多次坦承因甲○○委託我找買主，始交付手榴彈1
    顆予子○○，委其找買主等情，如上所述，其中於97年9 月
    30日在警詢中更明確供述: 我交手榴彈給子○○沒有告知他
    手榴彈的價格，價格由他自行決定（卷1 第404 頁）、於97
    年10月7 日檢察官偵查中供稱: 我沒問子○○拿到多少錢，
    他僅向我表示對方是要將手榴彈拿去給人家辨識真偽，再決
    定是否購買等語（卷1 第416 至417 頁），核與證人即被告
    子○○97年9 月11日在高雄憲兵隊及檢察官偵查中供述:97
    年6 月9 日在「咱的檳榔攤」，寅○○拿出手榴彈向我炫耀
    ，並問我要不要手榴彈，我沒有拿，當時丑○○也在場，當
    天我離開檳榔攤後，我朋友辛○○表示想看手榴彈，我就打
    電話給丑○○，丑○○就安排我見寅○○。同年月10日晚上
    10時許，在上開檳榔攤，寅○○交給我1 顆以報紙裝之手榴
    彈，寅○○並沒有向我拿錢，也未表示要向我拿多少錢，我
    拿到手榴彈後，即駕車至高雄縣大樹鄉消防隊附近之博森網
    咖店交給辛○○等語（卷1 第374 、375 ；卷3 第18至19頁
    ），證人即被告丑○○97年9 月12日在高雄憲兵隊及檢察官
    偵查中供稱: 子○○有向寅○○表示需要1 顆手榴彈，所以
    寅○○於97年6 月10日晚上拿1 顆手榴彈到「咱的檳榔攤」
    交給子○○，當時我也在場，子○○拿到手榴彈後，即駕駛
    黑色喜美轎車離開檳榔攤，隔天（即6 月11日）子○○到檳
    榔攤告訴我已將手榴彈交給其朋友，當天子○○離開檳榔攤
    後，到半夜時子○○又到檳榔攤找我並拿4 千元給我，當時
    我不知道是什麼錢，過幾天子○○才告訴我該4 千元是販賣
    手榴彈所得等語，及於本院結證稱: 手榴彈不是我交給子○○各等語（卷1 第380 至382 、313 至314 頁；本院卷(二)第
    147 頁）相符，足認子○○持有之手榴彈，係被告寅○○親
    自交予子○○委其轉交買主辨識真偽，以決定是否購買，並
    委由子○○自行與買主洽談價格並收取價金，被告寅○○辯
    稱係交給丑○○，再由丑○○轉交子○○以辨識真偽，並非
    被告寅○○交予子○○，委其轉交買主云云，要難採信。
  2.茲有疑義者為子○○交付手榴彈1 顆予辛○○後，是否與辛○○談妥交易價格，並收取價金一事。對此證人丑○○97年
    9 月12日在高雄憲兵隊及檢察官偵查中，均供稱:6月11日子
    ○○到「咱的檳榔攤」告訴我，他已將手榴彈交給他朋友，
    到了當天半夜，子○○又到檳榔攤找我，並拿4 千元給我，
    過幾天後，子○○才告訴我該4 千元是販賣手榴彈之所得等
    語（卷1 第381 至382 、第314 頁），同日在檢察官偵查中
    更結證: 子○○在97年6 月10日過後的2 、3 天，告訴我他
    所交付給我的4 千元是他賣手榴彈所得，他告訴我他把手榴
    彈以1 萬元賣出等語甚詳（卷1 第315 頁），且被告寅○○
    又自承曾告知子○○交易價格由其自訂，如上所述，足認子
    ○○交付手榴彈予買主辛○○後，確與辛○○談妥交易價格
    ，並收取價金。證人丑○○嗣於本院雖改證稱: 子○○交付
    之4 千元，係償還其之前向我借款繳手機費之錢，並非售出
    手榴彈後給我之酬勞云云（本院卷貳第147 頁），惟此與其
    97年9 月24日在高雄憲兵隊所述: 我與太太討論後發現子○○交給我之4 千元，是償還子○○在案發前向我太太借錢繳
    手機費的借款之語（卷3 第159 頁）有間，且證人丑○○與
    子○○並無恩怨及金錢糾紛，此為證人丑○○97年9 月12日
    在高雄憲兵隊陳明在卷（卷1 第379 頁），而販賣手榴彈又
    係重罪，按諸常理，倘非確有此情，證人丑○○豈有無故編
    造事實，故入子○○於罪之理，是證人丑○○於本院所為上
    開證述，顯非事實，不足採信。至於證人子○○雖於國防部
    高等軍事法院高雄分院證述: 手榴彈1 顆，係寅○○以1 萬
    元代價賣給我，我交1 萬元給寅○○時，丑○○有看到云云
    （本院卷(二)第23 2背面、233 頁），惟此除與證人子○○之
    前所證: 係辛○○要看手榴彈，才向寅○○拿手榴彈轉交辛○○觀看之語不符外，更與證人丑○○97年9 月24日在高雄
    憲兵隊供稱: 不清楚子○○有無拿錢給寅○○之語（卷3 第
    159頁）相歧，足認證人上開子○○所證，委無足採。
  3.被告寅○○雖辯稱軍方向我索回手榴彈時，我即私下透過丑
    ○○找子○○要取回其持有之1 顆手榴彈，但子○○遲遲不
    交出，以致軍方無法將此失竊手榴彈事情壓下，而移送高雄
    憲兵隊偵辦，我因此記恨子○○，遂於97年10月7 日偵查中
    謊稱我交手榴彈給子○○，委其幫忙找買主云云，惟被告寅
    ○○所為將手榴彈交予子○○尋找買主之陳述，非但與子○○上開證述相符，而且依被告寅○○上開偵查中之陳述，不
    僅使子○○涉嫌重罪，就連被告寅○○本身亦自陷重罪，是
    倘被告寅○○僅因記恨子○○，欲故入其罪，豈有為此陳述
    ，而使己身亦身陷被判處重刑危險之理，是被告寅○○上開
    所辯，顯係脫免之詞，不足採信。
  (二)被告子○○未經許可，販賣手榴彈及收受贓物部分:
    訊據被告子○○固坦承自其住處查扣之手榴彈1 顆，係寅○○在檳榔攤所交付乙節，但矢口否認有何未經許可，販賣手
    榴彈及收受贓物犯行，辯稱:97 年6 月9 日寅○○拿手榴彈
    到檳榔攤給大家看，我就向他借回家看，隔天我跟他說我很
    喜歡要買，當場我就交給他1 萬元，當時丑○○也在場，但
    我沒有拿4 千元給丑○○云云，辯護人則為被告辯護稱:子
    ○○雖自寅○○處取得手榴彈，但子○○嗣後並未販賣交付
    予他人，此由子○○於97年9 月21日帶同高雄憲兵隊人員自
    子○○住處房間搜索查扣該手榴彈可得而知，足證子○○並
    未販賣手榴彈予他人云云。惟查:
  1.被告子○○97年9 月11日在憲兵隊、檢察官偵查中及本院羈
    押訊問時均坦承:97 年6 月9 日在「咱的檳榔攤」，寅○○
    拿出手榴彈向我炫耀，並問我要不要手榴彈，我沒有拿，當
    時丑○○也在場，當天我離開檳榔攤後，我朋友辛○○表示
    想看手榴彈，我就打電話給丑○○，丑○○就安排我見寅○○。同年月10日晚上10時許，在上開檳榔攤，寅○○交給我
    1 顆以報紙裝之手榴彈，寅○○並沒有向我拿錢，也未表示
    要向我拿多少錢，我拿到手榴彈後，即駕車返回高雄縣大樹
    鄉，約晚上11時許在大樹鄉消防隊附近之博森網咖店交給辛○○等語無訛（卷1 第374 、375 ；卷3 第18至19頁），核
    與證人丑○○97年9 月12日在高雄憲兵隊及檢察官偵查中供
    稱: 子○○有向寅○○表示需要1 顆手榴彈，所以寅○○於
    97年6 月10日晚上拿1 顆手榴彈到「咱的檳榔攤」交給子○○，當時我也在場，子○○拿到手榴彈後，即駕駛黑色喜美
    轎車離開檳榔攤，隔天（即6 月11日）子○○到檳榔攤告訴
    我已將手榴彈交給其朋友，當天子○○離開檳榔攤後，到半
    夜時子○○又到檳榔攤找我並拿4 千元給我，當時我不知道
    是什麼錢，過幾天子○○才告訴我該4 千元是販賣手榴彈所
    得等語各等語（卷1 第380 至382 、313 至314 頁）相符，
    又寅○○交付手榴彈給被告子○○，係因幫甲○○找手榴彈
    買主，所以轉交給子○○當樣本，寅○○沒有告知子○○手
    榴彈的價格，價格由子○○自行開價乙節，業據證人即被告
    寅○○97年9 月30日警詢時供述甚詳（卷1 第404 至405 頁
    ），其於97年10月7 日檢察官訊問時仍供稱: 我答應甲○○
    幫忙找買主，後來才找到子○○，黃某沒有答應給我多少錢
    ，他表示手榴彈還要拿給別人看，實際的價錢我與子○○未
    談定，只是請他幫我找買家。子○○有將手榴彈交給別人等
    語（卷1 第416 至417 頁）；況且被告子○○在97年6 月10
    日晚上10時許自寅○○處取得手榴彈後，即分別於同日晚上
    10時33分40秒、49分17秒、11時17分55秒、11時17分55秒，
    以持持用之0000000000號行動電話，撥打登記申請人為庚○○之0000000000門號，此有被告子○○上開門號之通話記錄
    明細在卷可參（卷13第154 頁），而該門號係己○○出借予
    辛○○使用乙節，亦經證人即辛○○之友人己○○於本院證
    述在卷（本院卷肆第178 頁正反面），可證被告子○○在取
    得手榴彈後，確有與辛○○聯絡，此外，復有自被告子○○
    住處查扣之手榴彈1 顆扣案可佐，足認被告子○○自寅○○
    處取得手榴彈1 顆後，隨即交予買主辛○○辨識真偽，以決
    定是否購買，故被告子○○辯稱該手榴彈係其本人購買，並
    非寅○○交給我轉交辛○○，供其辨識真偽，而決定是否購
    買云云，顯屬無稽。
  2.應審究者為被告子○○交予買主辛○○辨識真偽後，辛○○
    是否與子○○達成買賣手榴彈之合意，並交付價金乙事。查
    被告子○○雖否認其有交4 千元給丑○○作為其幫忙買賣手
    榴彈酬勞之事，惟證人丑○○97年9 月12日在高雄憲兵隊及
    檢察官偵查中，均供稱: 子○○6 月11日到「咱的檳榔攤」
    告訴我，他已將手榴彈交給他朋友，到了當天半夜，子○○
    又到檳榔攤找我，並拿4 千元給我，過幾天後，子○○才告
    訴我該4 千元是販賣手榴彈之所得等語（卷1 第38 1至382
    、第314 頁），同日在檢察官偵查中更結證: 子○○在97年
    6 月10日過後的2 、3 天，告訴我他所交付給我的4 千元是
    他賣手榴彈所得，他告訴我他把手榴彈以1 萬元賣出等語甚
    詳（卷1 第31 5頁），雖證人丑○○於97年9 月24日高雄憲
    兵隊詢問及本院已改證稱: 子○○沒有拿錢給我作為交易手
    榴彈的酬勞，該4 千元是子○○要還他在案發前欠的錢云云
    （卷3 第159 至160 頁；本院卷(二)第146 頁背面），惟其仍
    未否認被告子○○有交付4 千元之事；而且證人丑○○就被
    告子○○為何交付4 千元一事，於97年9 月24日在高雄憲兵
    隊係供述: 我與太太討論後發現子○○交給我之4 千元，是
    償還子○○在案發前向我太太借錢繳手機費的借款之語（卷
    3 第159 頁），於本院則證稱: 子○○交付之4 千元，係子
    ○○向我借款繳手機費云云（本院卷(二)第147 頁），其就被
    告子○○究係向何人借款4 千元之陳述，前後不一，是所謂
    子○○交付之4 千元是償還借款云云，是否可信，已非無疑
    ；而且證人丑○○與被告子○○並無恩怨及金錢糾紛，此為
    證人丑○○97年9 月12日在高雄憲兵隊陳明在卷（卷1 第
    379 頁），而販賣手榴彈又係重罪，按諸常理，倘非確有此
    情，證人丑○○豈有無故編造事實，誣陷被告子○○於罪之
    理，是證人丑○○嗣後翻異前詞所為之上開證述，顯非事實
    ，不足採信。又依被告子○○於97年6 月11日即交付4 千元
    酬勞予證人丑○○之情以觀，亦足推論被告子○○已與辛○○達成買賣手榴彈之合意，並收取不詳金額之價金。
  3.再者，證人寅○○於本院雖亦結證稱: 子○○是要將手榴彈
    拿去給一位陸軍退伍的連長辨識真偽，並非委其找買主云云
    （本院卷(二)第154 頁），惟此與其之前即97年9 月30日警詢
    時及97年10月7 日檢察官訊問時之供述相歧，如上所述，而
    且其在本院所為關於其手榴彈交付對象之證述: 我是先將手
    榴彈交給丑○○，委託其確定是否真的手榴彈，結果丑○○
    將手榴彈交給子○○云云（本院卷(二)第154 頁），亦與證人
    丑○○歷次之證述及被告子○○之供述，相互齟齬，準此，
    足認證人寅○○於本院所為上開證述，係屬避重就輕之詞，
    不足採信。
  4.又辯護人固為被告子○○辯護稱: 子○○雖自寅○○處取得
    手榴彈，但子○○嗣後並未販賣交付予他人，此由子○○於
    97年9 月21日帶同憲兵隊人員自子○○住處房間搜索查扣該
    手榴彈乙事可得而知，足證子○○並未販賣手榴彈予他人云
    云。查: 憲兵隊於97年9 月21日自高雄看守所借訊被告子○○詢問寅○○交付手榴彈之下落時，因被告子○○表示手榴
    彈在其住處，隨即於當天由被告子○○帶同憲兵隊人員前往
    住處搜索，而在該處2 樓被告子○○奶奶房間垃圾筒內扣得
    手榴彈1 顆等情，為被告子○○自承在卷，並據證人即搜索
    人員戊○○於本院證述相符（本院卷(二)第291 至292 頁），
    是寅○○交給被告子○○之手榴彈1 顆，係自被告子○○住
    處查扣事實，固屬真實。惟被告子○○於97年9 月10日晚上
    將手榴彈交給辛○○後之第二天即同年月12日，即因軍方已
    發現甲○○竊取軍中手榴彈，並由甲○○通知寅○○交回25
    顆手榴彈，但寅○○當時僅交回其持有之19顆手榴彈，另尚
    有6 顆未交還，蘇文怡分庫長即要求寅○○交出該6 顆手榴
    彈等情，業據證人甲○○97年8 月3 日在檢察官供述在卷（
    卷1 第94至96頁），可證寅○○在97年6 月12日即已知悉軍
    方發現手榴彈失竊，而無法依原訂計劃販賣手榴彈。又依證
    人寅○○於本院所證: 我在獲悉軍方發現甲○○竊盜之情後
    ，曾私下找子○○欲拿回手榴彈，但子○○表示手榴彈放在
    朋友處（本院卷貳第153 頁背面），準此，被告子○○顯然
    在97年9 月10日憲兵隊第一次搜索前，即已經由寅○○之告
    知，而知悉軍方已發現手榴彈失竊，並經寅○○要求交出手
    榴彈，準此，寅○○既要求被告子○○交出手榴彈，則其非
    無可能在其第一次被搜索前，即為交還手榴彈，而設法向辛○○取回，並藏放在住處2 樓其奶奶房間內，故僅憑被告子
    ○○在97年9 月21日配合憲兵隊至被告子○○住處2 樓其奶
    奶房間查扣上開手榴彈，尚難遽為對被告子○○有利之認定
    ，辯護人上開辯解，自無足採。
  5.末查，被告子○○雖否認自寅○○處取得上開手榴彈時，知
    為贓物云云，辯稱我有問寅○○手榴彈何來，他說走私進來
    ，所以我不知為贓物云云，惟查: 依被告子○○97年11月11
    日在本院所承: 我有問寅○○手榴彈何來，並且問他是否從
    部隊裡拿出來等語（本院卷(一)第46頁），顯見其已懷疑該手
    榴彈係來自軍中，且證人寅○○於本院亦結證稱: 我沒有告
    訴子○○手榴彈是從外國走私進來一語（本院卷伍第53頁背
    面），尤其自被告子○○住處查扣之手榴彈彈體上之引信印
    製之識別碼，與寅○○交出之19顆手榴彈同樣均已消磨無法
    辨識，此有內政部警政署刑事警察局97年11月17日刑偵五字
    第0000000000、0000000000號鑑驗通知書各1 紙在卷可憑（
    本院卷(一)第107 、108 頁），足證在寅○○交付手榴彈予被
    告子○○之前，寅○○事先即將彈體上之引信印製識別碼消
    除，而被告子○○又自承有將寅○○交付之手榴彈打開看（
    本院卷(二)第351 、352 ），可證被告子○○已知手榴彈上之
    識別碼已遭消除；佐以寅○○委託被告子○○轉交予買主，
    又僅告知由被告子○○自行決定售價，而未明確告知價格，
    此亦與走私進口者有其一定之成本價者有間，綜合以上各節
    ，足認被告子○○謂其不知該手榴彈為贓物云云，顯屬飾卸
    之詞，要無足取。
  6.綜上所述，被告子○○上開所辯，均無足採，本件事證明確
    ，被告子○○未經許可，販賣手榴彈及收受贓物之犯行，洵
    堪認定。
  (三)被告丑○○幫助未經許可，販賣手榴彈罪部分:
    訊據被告丑○○並不否認寅○○曾委其代為找尋手榴彈之買
    主，並當場應允之，且在97年6 月10日當天晚上，曾受子○○委託代其聯絡寅○○，及駕車搭載子○○前往寅○○住處
    欲找寅○○，惟途中因接獲電話得知寅○○在「咱的檳榔攤
    」，遂又載送子○○返回檳榔攤，並在該處見寅○○交付以
    報紙包覆之物品予子○○，及曾經在上開檳榔攤收受子○○
    金付之金錢等情，惟矢口否認有何幫助寅○○未經許可，販
    賣手榴彈之犯行，辯稱: 我答應寅○○找買主，只是敷衍之
    語，而且子○○是寅○○自己在檳榔攤認識，並非我介紹子
    ○○向寅○○購買手榴彈始認識。97年6 月10日晚上與子○○是在檳榔攤巧遇，而且子○○也未告訴我他當天找寅○○
    是要向寅○○拿手榴彈，至於子○○雖曾經拿錢給我，但他
    說是要還他之前向我太太借的錢，並非給我的酬勞云云。經
    查:
  1.寅○○曾在97年6 月間某日在上開檳榔攤向被告丑○○展示
    手榴彈，並委其找尋買主，被告丑○○當場應允，及寅○○
    於97年6 月10日晚上在上開檳榔攤交給子○○1 顆手榴彈時
    ，被告丑○○亦在場，翌日子○○即到檳榔攤告訴被告丑○○已將該手榴彈交給朋友，當天子○○離開檳榔攤後，到半
    夜時又來檳榔攤找被告丑○○，並交4 千元予被告丑○○，
    之後經過2 、3 天，子○○即告訴被告丑○○該4 千元是賣
    手榴彈之所得，手榴彈是以1 萬元賣出等情，業據被告丑○○97年9 月12日在高雄憲兵隊及檢察官詢問時供述無訛（卷
    1 第379 至382 、313 至315 頁），而且證人即被告子○○
    於97年9 月11日在高雄憲兵隊及97年11月11日在本院亦均供
    稱:97 年6 月9 日我去「咱的檳榔攤」找丑○○，剛好寅○○也在那裡與丑○○講話，丑○○叫我過去後，寅○○就拿
    出手榴彈問我是否需要，有需要再跟他講等語（卷1 第374
    頁、本院卷壹第44至46頁），並於本院具結證稱:97 年6 月
    10 日 晚上我與丑○○相約在檳榔攤見面，因為我要向寅○○拿手榴彈，但我們到檳榔攤後沒有見到寅○○，丑○○就
    開車帶我去找寅○○，結果在途中有人打電話給丑○○說寅
    ○○在檳榔攤，我們就回到檳榔攤，我是事先透過丑○○聯
    絡寅○○說我要向他拿手榴彈等語（本院98重訴字第65號卷
    第50頁反面、51頁），97年9 月11日在高雄憲兵隊詢問時亦
    供述: 97年6 月10日晚上10時許，寅○○拿手榴彈給我之後
    ，我就開車返回大樹鄉，約晚上11時許在大樹鄉消防隊附近
    之博森網咖旁交給辛○○（卷14第375 至376 頁）、同日在
    檢察官訊問時亦供稱: 97年6 月9 日我離開檳榔攤之後，我
    朋友辛○○表示他想要看手榴彈，我就打電話向丑○○說這
    件事，丑○○就安排我與寅○○見面（卷3 第18至19頁）、
    同日在本院羈押訊問時亦供述: 我有從寅○○收受1 顆手榴
    彈後交給辛○○（本院97年度聲羈字第1165號卷第10頁）各
    等語；又證人寅○○於本院亦結證稱: 在交手榴彈給子○○
    之前一天，我跟丑○○有約好隔天要在檳榔攤見面等語（本
    院98重訴字第65號卷第52頁）、於97年10月7 日檢察官訊問
    時供稱: 我有請子○○幫我找買主，子○○有將手榴彈交給
    別人（卷1 第436 頁）、97年11月10日在檢察官訊問時亦供
    述: 我在檳榔攤透過丑○○認識子○○，丑○○要我把手榴
    彈拿給子○○看（卷1 第436 頁）、及97年11月11日在本院
    供述: 我跟丑○○提過叫人來看手榴彈（本院卷壹第56頁）
    各等語在卷，此外，復有在子○○住處查扣之手榴彈1 顆扣
    案可佐，該手榴彈具有殺傷力，亦如上述，可證被告丑○○
    確有受寅○○委託找尋手榴彈買主，並介紹子○○予寅○○
    認識，由其向子○○兜售後，再安排寅○○、子○○於97年
    6 月10日晚上在上開檳榔攤碰面，並由寅○○交付手榴彈1
    顆予子○○，子○○再將該手榴彈販賣予辛○○，並將得款
    4 千元交予被告丑○○作為酬勞。是被告丑○○辯稱: 我答
    應寅○○找買主，只是敷衍他，並未介紹子○○向寅○○購
    買手榴彈，我也不知97年6 月10日子○○要向寅○○拿手榴
    彈云云，屬飾卸之詞，難予採信。
  2.被告丑○○雖辯稱: 子○○曾經拿錢給我，並表示是要還給
    我太太的錢，但我忘記是何時拿給我多少錢，我之前在憲兵
    隊也是說忘記子○○給我多少錢，但因詢問人說要有確切金
    額，我才說個大約數字云云，惟查被告丑○○上開所辯與其
    97年9 月12日分別在憲兵隊及檢察官訊問時所供有異，是否
    屬實，實非無疑，況且其嗣後否認子○○交付販賣手榴彈之
    所得4 千元作為酬勞一事所持之理由，即先於97年9 月24日
    在高雄憲兵隊供稱: 我與我太太邱鴻棋討論發現之前我說子
    ○○拿4 千元給我是因為案發前子○○向我太太借錢繳電話
    費所以歸還那些錢（卷3 第159 至160 頁），98年4 月23日
    於本院則陳稱: 事情發生前，子○○有向我借4 千元去繳手
    機錢（本院卷貳第147 頁），98年12月3 日在本院又稱:4千
    元是寅○○交手榴彈給子○○後，子○○在隔天或隔幾天拿
    到檳榔攤給我，他要還我老婆（本院98年度重訴字第65 號
    卷第22頁）各等語，亦且與證人子○○於本院所供: 我是在
    拿到手榴彈之前在檳榔攤拿1 千元給丑○○，是要還之前向
    他太太借的1 千元等語（98年度重訴字第65號卷第116 頁反
    面）亦相齟齬，是被告丑○○嗣於本院所為上開辯解，顯難
    令人採信。
  3.按刑法上之幫助犯，以幫助他人犯罪之意思而參與犯罪構成
    要件以外之行為而成立，所謂以幫助他人犯罪之意思而參與
    者，指其參與之原因，僅在助成他人犯罪之實現者而言，倘
    以合同之意思而參加犯罪，即係以自己犯罪之意思而參與，
    縱其所參與者為犯罪構成要件以外之行為，仍屬共同正犯，
    又所謂參與犯罪構成要件以外之行為者，指其所參與者非直
    接構成某種犯罪事實之內容，而僅係助成其犯罪事實實現之
    行為而言，苟已參與構成某種犯罪事實之一部，即屬分擔實
    施犯罪之行為，雖僅以幫助他人犯罪之意思而參與，亦仍屬
    共同正犯（參見最高法院二十七年上字第一三三三號判例）
    。本件被告丑○○僅係被動受託於寅○○代尋手榴彈之買主
    ，而居中媒介子○○向寅○○買手榴彈，並聯絡安排雙方見
    面交付手榴彈，至於達成上開手榴彈買賣之合意及買賣標的
    物之交付，均係由寅○○自行與代辛○○出面接洽處理之子
    ○○所為，亦即被告丑○○僅係扮演居中媒介之角色，其主
    觀上並無與被告寅○○共同販賣手榴彈之犯意聯絡，而為僅
    基於施以有形助力之幫助犯意，且未分擔販賣手榴彈之構成
    要件行為，故應論以幫助犯。
四、被告卯○○、午○○共同未經許可，持有槍砲之主要組成零
    件、被告卯○○故買贓物及被告午○○搬運贓物部分:
  (一)被告卯○○部分:
    訊據被告卯○○坦承未經許可，持有槍砲主要組成之犯行，
    但矢口否認有故買贓物犯行，辯稱: 該槍機是乙○○寄放，
    非我向他購買，至於7,000 元是借給乙○○，不是購買槍機
    之代價；我不知道乙○○如何取得該槍機，也從沒有懷疑該
    槍機為贓物云云。經查:
  1.上開槍機是午○○於上開時間，駕車搭載被告卯○○前往台
    南縣善化鎮善化啤酒廠，向乙○○購買取得，並由卯○○當
    場先交付乙○○7,000 元，再由午○○駕車搭載被告卯○○
    返回午○○住處附近，共同將槍機埋藏在空地土堆內等情，
    業據被告卯○○97年9 月16日在高雄憲兵隊、檢察官偵查時
    及本院羈押訊問時坦承在卷（卷16第29至31頁、卷5 第11頁
    、本院97年度聲羈字第1184號卷第6 頁），核與證人即被告
    午○○於本院所供: 由我駕車搭載卯○○前往善化啤酒廠向
    友人拿取槍機等語（本院卷貳第364 頁）及證人乙○○於本
    院所證: 扣案之槍機是我交給卯○○等語（本院卷貳）大致
    相符，復有查獲之槍機5 支扣案可佐，而該槍機經聯勤四支
    部高保廠工業品管室鑑定結果，認屬國軍現役裝備之65式步
    槍之槍機次總成，此有該室97年9 月16日裝備檢查及缺失改
    正表在卷可憑（卷16第90頁），並經鑑定人陳啟穩於高雄憲
    兵隊證稱: 扣案之槍機5 支為國軍制式65式步槍槍機總成，
    為組成步槍的次總成要件，經組裝步槍後具有殺傷力等語（
    卷16第82頁）無訛，此外，又有被告卯○○以所持用
    00000000 00 號手機與乙○○間就上開交易互為聯絡之手機
    簡訊翻拍照片8 張（卷16 35 至38頁）、高雄憲兵隊搜索本
    件槍機之搜索、扣押筆錄暨扣押物品目錄表（卷16第108 至
    110 頁）及取出上開槍機之照片7 張（卷16第119 至120 頁
    ）等在卷可稽，是被告卯○○於上開時、地，向乙○○購買
    扣案之槍機5 支而未經許可持有等情，堪以認定。
  2.被告卯○○雖辯稱: 該槍機是乙○○寄放，並非向乙○○購
    買云云，及證人乙○○於本院亦為相同證述，惟被告卯○○
    所為此辯解，與其上開在高雄憲兵隊及檢察官偵查中所供相
    歧，是否可信，已非無疑，況且依上開手機簡訊照片所示，
    乙○○曾於交付槍機予被告卯○○後之97年6 月9 日發出「
    明天你方便先匯那三支的給我嗎? 可以的話我給你帳號」之
    簡訊內容予被告卯○○，足認被告卯○○與乙○○間之交付
    7,000 元及交付槍機，係屬買賣行為，被告卯○○上開所辯
    ，及證人乙○○上開所證，均非事實，不足採信。
  3.被告卯○○固又辯稱: 我不知乙○○交付之槍機來源，更不
    知為贓物云云，惟查扣之槍機5 支屬於國軍現役裝備之65式
    步槍之槍機次總成，業據證人陳啟穩證述在卷，並有裝備檢
    查及缺失改正表1 紙在卷可憑，證人乙○○亦於本院結證該
    5 支槍機係其93年間在服役單位即官田營區取得等語（本院
    卷貳第200 至201 頁背面），而乙○○因於93年4 、5 月擔
    任後備九0 七旅第二營營部連中尉排長，利用支援兵工武器
    裝備帳卡登載及機動保修小組等業務期間，自庫房內竊取本
    件查扣之槍機5 支，而為國防部高等軍事法院高雄分院98年
    上重訴字第3 號判處罪刑，亦有該判決書1 紙（本院卷參第
    162 至168 頁）在卷可憑，則本件之槍機5 支為贓物之事實
    ，堪以認定。又被告卯○○97年11月11日於本院已供承: 我
    知道是軍中的槍機，我看就知道是軍中的等語（本院壹第52
    頁），98年5 月14日亦供稱: 我看的時候就知道是軍用槍機
    一語（本院卷貳第360 至361 頁），證人乙○○於本院亦結
    證: 卯○○應該知道槍機是我從部隊拿出來之語（本院卷貳
    第202 頁背面至203 頁），可證被告卯○○向乙○○購買本
    案槍機時，即知悉乙○○交付之槍機為軍用槍機；佐以國軍
    之械彈或其主要組成零件均嚴密管制，以防外流，除以行竊
    方式取得外，殊難取得上開軍用物品並攜出販賣，是被告卯
    ○○辯稱其不知為贓物云云，顯係臨訟卸責之詞，不足採信
    。
  (二)被告午○○部分:
    訊據被告午○○雖不否認自其住處附近空地查扣之槍機5 支
    ，係其於上開時間駕車搭載卯○○前往上址向乙○○取得後
    ，再駕車載送卯○○返回被告午○○住處，及被告午○○在
    卯○○將槍機攜帶上車並拿出後，即知卯○○攜帶上車者為
    槍機乙情，惟矢口否認有何上開犯行，辯稱: 當天是卯○○
    說要找朋友，所以開車載送他到台南，事先不知他要買槍機
    ，是直到回台南路上時我才知道是拿槍機，而且槍機是卯○○自己埋在土堆內，我是等到卯○○埋完告訴我後才知道，
    知道之後我也有叫卯○○將槍機拿走，況且我也不知道該槍
    機係竊自軍中之贓物，所以我並無持有該槍機及搬運贓物之
    犯意云云。經查:
  1.被告午○○於上開時間，駕車搭載卯○○向乙○○拿取物品
    ，俟卯○○將該物品攜帶上車並打開時，被告午○○即知為
    槍機，隨後仍駕車將卯○○載返被告午○○住處等情，為被
    告午○○於本院自承在卷，核與證人即被告卯○○所證: 我
    去跟乙○○拿槍機之前，午○○不知是要去拿槍機，是開車
    回來時才知道等語（本院卷貳211 頁正反面）相符，又被告
    午○○將卯○○載回住處後，即與卯○○共同將該槍機埋藏
    於被告午○○住處附近之土堆內乙節，亦據證人卯○○97
    年9 月16日在高雄憲兵隊供稱: 我是將5 支槍機放置於一只
    紅色塑膠盒子，藏於午○○家對面田埂邊的土堆，是午○○
    與我一埋藏（卷16第21至22頁、27頁）、97年10月6 日在檢
    查察官偵查時結證: 我拿到槍機之後，我就跟午○○回到他
    家，我問鍾某有無盒子，他就拿一個紅色便當盒，我們一起
    將槍機放在盒中，一起埋在他家前面的土堆內（卷5 第28頁
    ）各等語，此外，復有槍機5 支扣案可佐，而該槍機經聯勤
    四支部高保廠工業品管室鑑定結果，屬國軍現役裝備之65式
    步槍之槍機次總成，此有該室97年9 月16日裝備檢查及缺失
    改正表在卷可憑（卷16第90頁），並經鑑定人陳啟穩於高雄
    憲兵隊證稱: 扣案之槍機5 支為國軍制式65式步槍槍機總成
    ，為組成步槍的次總成要件，經組裝步槍後具有殺傷力等語
    （卷16第82頁）無訛，是被告午○○於卯○○在車上打開包
    裹槍機之袋子，而知悉卯○○持有槍機時，仍駕車搭載卯○○返回被告午○○住處，並提供便當盒予卯○○放置槍機，
    再與之一起將該便當盒埋藏在被告午○○住處附近之土堆內
    乙情，堪以認定。
  2.被告午○○雖辯稱: 是卯○○自行埋在土堆內，我並未參與
    ，而且我事後知悉時，也有叫他拿走云云，證人卯○○於本
    院亦結證: 午○○是事後才知道我把槍機埋在土堆裡，他有
    要我將東西拿走云云（本院卷貳第211 頁正反面）等語，惟
    依被告午○○97年9 月16日在高雄憲兵隊時所供，其與卯○○一起將手榴彈埋藏在住處附近土堆時，該處已藏有槍機5
    支等語（卷16第55頁），按諸常理，倘被告午○○確有告知
    卯○○應將槍機移走，為何卯○○在未移走情況下，又仍邀
    同被告午○○一同將手榴彈埋藏於同一地點之理，而被告午
    ○○在發現卯○○未將槍機移走時，為何又仍與卯○○共同
    將手榴彈埋放同一地點；況且渠二人在本院之前，從未出現
    所謂午○○事後曾告知卯○○將槍機移走之陳述，證人卯○○甚至在之前多次供述與午○○共同埋藏槍機，顯見渠二人
    上開所述，均係推諉、迴護之詞，不值採信。
  3.又按刑事法上關於未經許可持有槍枝、子彈罪之成立，所謂
    「持有」，並非必須親自對該槍、彈實行管領行為為必要，
    如以共同犯罪之意思，事先有犯意之合致，而由其中一部分
    人對該槍、彈實行占有、管領行為者，仍應論以該未經許可
    持有槍、彈罪之共同正犯。本件依上述各項證據綜合判斷，
    並參酌各項情況事實以觀，在車上卯○○打開包裹槍機之袋
    子與被告午○○共同觀看時，被告午○○已知悉卯○○攜帶
    上車者為槍機，猶駕車載送，迨返抵被告午○○住處時，其
    更進而提供便當盒供謝宗佑放置槍機，最後又與卯○○共同
    將該便當盒埋藏於被告午○○住處附近空地之土堆內，則被
    告午○○顯有與卯○○共同持有該槍機之犯意聯絡，是被告
    午○○謂其無持有槍機之犯意及行為云云，顯無足採信。
  4.又被告午○○雖另辯稱我不知槍機為贓物云云，惟查扣之槍
    機5 支係乙○○在軍方庫房所竊，屬於贓物乙節，如上所述
    ，且被告午○○98年5 月14日在本院亦供承: 我看到時不太
    確定是軍用槍機，可是我在軍中有看過等語（本院卷貳第36
    3 頁），則被告午○○顯然知悉該槍機是軍品，佐以國軍之
    械彈或其主要組成零件均嚴密管制，以防外流，除以行竊方
    式取得外，殊無法取得軍用物品，加以被告午○○事後又與
    卯○○共同將槍機埋藏在土堆之隱密處所，足認被告午○○
    對該槍機為贓物一事亦有所認識，其辯稱不知為贓物云云，
    亦係諉卸之詞，不值採信。被告午○○既知卯○○攜帶上車
    之物為贓物，竟仍駕車載送卯○○返回被告午○○住處，並
    與之共同藏放在其住處附近空地之土堆內，則被告午○○有
    搬運贓物之犯行，洵堪認定，其空言否認上開犯行，純屬虛
    詞，不足憑信。
五、被告卯○○、午○○共同未經許可，寄藏可發射子彈具有殺
    傷力之改造手槍、子彈部分:
  (一)被告卯○○部分:
    訊據被告卯○○固不否認在午○○住處2 樓房間抽屜內查扣
    之槍、彈係綽號「嫂子」交其保管，並由其藏放在午○○住
    處房間抽屜事實，惟矢口否認有上開犯行，辯稱: 「嫂子」
    交給我時，我還不知道是槍、彈，是回程拿出來看時才知道
    ，而且事後有聯絡「嫂子」拿走，我沒有為其寄藏之犯意云
    云。經查:
  1.扣案之槍、彈係被告卯○○於上開時、地，受綽號「嫂子」
    之託，代為保管，並將之藏放在被告卯○○與午○○同住之
    2 樓房間抽屜內乙節，迭據被告卯○○於警詢、偵查及本院
    自承在卷（卷16第25至27頁、本院97年度聲羈字第1184號卷
    第6 頁、卷3 第150 頁、卷5 第33頁），核與證人即被告午
    ○○97年9 月16日在高雄憲兵隊之供述、證人丙○○於警詢
    之供述相符（卷16第56頁、併案警卷第66至67頁），復有上
    開槍、彈扣案可佐，而該槍、彈經送內政部警政署刑事警察
    局鑑定結果: 「送鑑改造槍械壹枝（槍枝管制編號00000000
    00），認係改造槍枝，由德國製WALTHER 廠P88 型金屬模型
    槍，車通槍管內阻鐵而成，槍管具一長條缺口，以同案送鑑
    子彈（彈頭直徑8.9mm 、重量4.5 克）進行試射，測得彈頭
    發射速度為35 0公尺/ 秒，計算其動能為275 焦耳，換算其
    單位面積動能為442 焦耳/ 平方公尺。送鑑子彈5 顆，認均
    係制式子彈，由金屬彈殼組合直徑8.9 ±0.5mm 金屬彈頭而
    成，採樣貳顆試射，均可擊發，認均具殺傷力」，此有該局
    97年10月21日刑鑑字第0970139668號槍彈鑑定書1 紙在卷可
    憑（卷5 第41至45頁），並據證人即負責上開槍、彈鑑定之
    壬○○於本院證述在卷（本院卷參第145 至147 頁背面），
    及有內政部警政署刑事警察局98年8 月3 日刑鑑字第098009
    3965號函附之本件測速紀錄表及該局用以測試本件子彈之測
    速器96、97年校正報告各1 份（本院卷參第234 至242 頁）
    在卷可憑，則扣案之槍、彈係被告卯○○為綽號「嫂子」之
    人保管寄藏乙節，堪以認定。
  2.被告卯○○雖辯稱: 綽號「嫂子」託付時，我並不知道為槍
    、彈，事後得知為槍、彈後，也有通知「嫂子」取回云云，
    惟被告卯○○在本院之前從未為此供述，是其嗣後在本院始
    為此陳述，是否可信，已非無疑；況且倘如被告卯○○所辯
    ，事先不知綽號「嫂子」欲交付槍、彈，則在返回路上取出
    槍、彈而發現時，即應立即與「嫂子」聯絡歸還該槍、彈，
    豈有仍自臺北將之攜回高雄藏放之理；再者，倘被告卯○○
    無為「嫂子」寄藏之意，自被告卯○○97年6 月底取得扣案
    槍、槍之日起，至高雄憲兵隊97年9 月15日起出該槍、彈之
    日為止，期間長達2 月餘之時間，豈有均未聯絡綽號「嫂子
    」之人取回之理，是被告卯○○辯稱不知「嫂子」交付者為
    槍、彈，且曾通知其取回云云，顯屬無稽之詞，不足採信。
  3.綜上所述，被告卯○○上開辯解，俱係卸責之詞，本件事證
    明確，被告卯○○上開犯行，堪以認定。
  (二)被告午○○部分:
    訊據被告午○○對扣案之槍、彈，係其與卯○○駕車至臺北
    縣五股鄉工業區時，由卯○○下車向「嫂子」拿取後攜帶上
    車，並於卯○○在車上取出後知為槍、彈，及事先即知悉卯
    ○○將該槍、彈藏放在其與午○○同住之房間抽屜內等情，
    固供承不諱，惟矢口否認上開犯行，辯稱: 我事先不知卯○○要向「嫂子」拿上開槍、彈，是卯○○拿上車並取出後，
    我才知道，而且我有叫卯○○將該槍、彈拿去別的地方，不
    要放在房間抽屜內，我沒有寄藏該槍、彈之意云云。經查:
  1.卯○○下車向綽號「嫂子」之人拿取物品上車後，即在車上
    打開，並取出槍枝，斯時被告午○○即知「嫂子」交予卯○○者為槍、彈，及卯○○返回高雄後，即將該槍、彈藏放在
    其與被告午○○同住之2 樓房間抽屜之事實，為被告午○○
    供承在卷，核與證人即被告卯○○於本院證述相符（本院卷
    貳第210 頁背面、211 頁背面），並有扣案之槍、彈可佐，
    而該槍、彈經內政部警政署刑事警察局鑑定結果，均具殺傷
    力，亦如上述，是上開事實，足堪認定。
  2.被告午○○雖辯稱: 我有叫卯○○將扣案之槍、彈拿走，卯
    ○○也有答應，我不知為何後來沒有拿走云云，惟被告午○○在本院之前從未為此辯解，是其嗣後於本院始為此供述，
    是否可信，非無疑義，況且被告午○○所為卯○○有答應要
    將槍、彈拿走之語，亦與證人卯○○於本院所證: 午○○有
    叫我拿走，我說那是別人的東西，我有責任要保管（本院卷
    貳第210 頁背），及於本院所供: 午○○知道後叫我把槍、
    彈拿去丟掉，我說那是別人的東西，人家會來拿，所以不要
    丟掉，等人家來拿回去（本院卷壹第52頁）各等語亦不相符
    ，足認被告午○○上開所辯及證人卯○○於本院所證，或係
    臨訟卸責之詞，或係迴護被告午○○之詞，均不值採信。
  3.按槍砲彈藥刀械管制條例第7 條第4 項、第12條第4 項，均
    將「持有」與「寄藏」行為分別定其處罰規定，而寄藏與持
    有，均係將物置於自己實力支配之下，僅寄藏必先有他人之
    持有行為，而後始為之受「寄」代「藏」而已。故寄藏之受
    人委託代為保管，其保管之本身，亦屬持有。不過，此之持
    有係受寄託之當然結果，故法律上宜僅就寄藏行為為包括之
    評價，不再就持有行為予以論罪。而寄藏與持有之界限，應
    以持有即實力支配係為他人或為自己而占有管領為判別準據
    （最高法院97年台上字第2334號判決意旨參照）。查卯○○
    受綽號「嫂子」之託代為寄藏改造手槍及子彈，並於攜回被
    告午○○所在車輛時，即將該槍、彈取出交予被告午○○觀
    看，並告以係綽號「嫂子」之人委託寄藏，而被告午○○已
    知卯○○持有之槍、彈，係他人寄放，仍同意卯○○藏放在
    被告午○○住處2 樓其與卯○○同住之房間抽屜內，顯見被
    告午○○有與卯○○共同寄藏該槍、彈之犯意聯絡及行為分
    擔，被告午○○辯稱其無寄藏之犯意云云，顯屬無據。
  4.綜上所述，被告午○○上開辯解，顯係卸責之詞，本件事證
    明確，被告午○○上開犯行，堪以認定。
參、論罪科刑部分:
一、被告寅○○部分:
  (一)核被告寅○○二次明知甲○○交付之步槍子彈為贓物，且未
    經許可，仍予寄藏步槍子彈之所為，分別係犯槍砲彈藥刀械
    管制條例第12條第4 項未經許可寄藏子彈罪，及刑法第34 9
    條第2 項之寄藏贓物罪（均2 罪）；又被告寅○○分別販賣
    1 顆手榴彈予卯○○及子○○之友人辛○○之所為，均係犯
    槍砲彈藥刀械管制條例第7 條第1 項之未經許可販賣手榴彈
    罪（2 罪），其販賣手榴彈前持有手榴彈之低度行為，為販
    賣之高度行為吸收，不另論罪。公訴檢察官認販賣前之持有
    手榴彈及後來之販賣手榴彈，應予分論併罰，尚有誤會（本
    院卷(二)第374 頁）。又被告寅○○就上開販賣手榴彈與卯○○、辛○○之犯行，分別與甲○○及巳○○、甲○○及子○○間，有犯意聯絡及行為分擔，均為共同正犯。被告寅○○
    二次同時未經許可，寄藏步槍子彈560 顆（即種類相同之客
    體有數個），然所侵害者分別係單一之社會法益，其二次所
    犯未經許可，寄藏子彈罪，均係單純一罪。又被告寅○○二
    次以一行為觸犯未經許可寄藏子彈罪及寄藏贓物罪，為想像
    競合犯，應依刑法第55條規定，分別從一重論以未經許可，
    寄藏子彈罪。又被告所犯上開二次未經許可寄藏子彈罪、二
    次販賣手榴彈罪，犯意各別，行為互殊，均應予分論並罰。
    公訴意旨原認被告寅○○未經許可，自甲○○處取得步槍子
    彈之所為，係分別犯槍砲彈藥刀械管制條例第7 條第1 項之
    未經許可販賣彈藥罪及刑法第349 條第1 項之收受贓物罪，
    嗣公訴檢察官雖又當庭聲請將起訴法條之槍砲彈藥刀械管制
    條例第7 條第1 項之未經許可販賣彈藥罪，更正為同條例第
    12條第4 項之未經許可，持有子彈罪（本院卷貳第372 頁）
    ，均有未洽，惟起訴事實與本院所審理之基本社會事實相同
    ，本院仍得予以審理，並均依法變更起訴法條為槍砲彈藥刀
    械管制條例第12條第4 項之未經許可，寄藏子彈罪及刑法第
    349 條第2 項之寄藏贓物罪。又被告寅○○前因詐欺案件，
    經臺灣高等法院高雄分院以93年度訴字第1214號判決判處有
    期徒刑6 月確定，於94年5 月17日易科罰金執行完畢，此有
    台灣高等法院被告前案紀錄表在卷可憑，其於有期徒刑執行
    完畢後，5 年內故意再犯本件有期徒刑以上之罪，為累犯，
    除販賣手榴彈罪，最重法定刑為死刑、無刑徒刑部分不得加
    重外，其餘均應依刑法第47條第1 項之規定，加重其刑。又
    被告寅○○基於與甲○○共同意圖販賣手榴彈之犯意而收受
    甲○○交付之手榴彈25顆後，僅與巳○○共同販賣手榴彈，
    而交付5 顆手榴彈予巳○○，委其找尋買主，及與子○○共
    同販賣手榴彈，而交付1 顆手榴彈予子○○，委其交予買主
    ，剩餘之19顆手榴彈，則始終由被告寅○○持有，且無證據
    證明被告寅○○有與買主接洽或委託他人接洽買主之情事，
    而槍砲彈藥刀械管制條例又無處罰意圖販賣而未經許可持有
    手榴彈之法條，故除被告寅○○嗣後與巳○○共同販賣手榴
    彈1 顆予卯○○，及被告寅○○嗣與子○○共同販賣手榴彈
    1 顆予辛○○部分，被告寅○○應構成未經許可，販賣手榴
    彈罪外，其意圖販賣而持有另外23顆手榴彈部分，應僅單純
    構成槍砲彈藥刀械管制條例第7 條第4 項之未經許可持有手
    榴彈罪，且為上開未經許可販賣手榴彈罪之高度行為所吸收
    ，並無公訴意旨所指之「被告寅○○接受前開彈藥即為販賣
    圖利之目的，是其於收受前開彈藥之時，即應認其係販入彈
    藥而成立槍砲彈藥刀械管制條例第7 條第1 項未經許可販賣
    彈藥罪嫌」（起訴書第17頁參照），是公訴意旨此部分所指
    ，顯有誤會，附此敘明。
  (二)被告寅○○之辯護人及公訴人固均稱: 被告寅○○於偵查中
    自白犯罪，並供述彈藥去向，因而查獲，認應依槍砲彈藥刀
    械管制條例第18條第4 項規定，減輕其刑等語。按槍砲彈藥
    刀械管制條例第18條第4 項規定：「犯本條例之罪，於偵查
    或審判中自白，並供述全部槍砲、彈藥、刀械之來源及去向
    ，因而查獲或因而防止重大危害治安事件之發生者，減輕或
    免除其刑。」係為鼓勵行為人坦白交代槍砲、彈藥、刀械之
    來源與流向，進而得以全數起出、查獲，防免流落在外，危
    害社會治安而設。倘行為人雖供出實情，但上揭諸物下落猶
    有未明，無法全數起出、查獲者，仍無法防免社會治安之危
    害，亦無該減輕或免除其刑寬典之適用，僅屬犯罪後態度得
    為斟酌之事項（最高法院96年台上字第4177號判決參照）。
    本件被告寅○○非法持有步槍子彈共1120顆，然僅查獲1119
    顆，尚有1 顆迄未供出去向，而未查獲，如上所述，顯無法
    防免社會治安之危害，自無上開減輕其刑規定之適用；又如
    犯本條例之罪後，雖於偵查或審判中自白，惟並未因而查獲
    該槍砲、彈藥、刀械之來源，自與上開所定應予減輕或免除
    其刑之要件不合。查被告寅○○雖於97年11月10日在偵查中
    坦承有2 次販賣手榴彈之犯行（卷1 第436 至438 頁），且
    本件軍方在報由高雄憲兵隊偵辦前，經由甲○○聯絡被告寅
    ○○取回之手榴彈僅有19顆，其餘之6 顆手榴彈，係高雄憲
    兵隊於97年8 月2 日拘提寅○○到案後，再由寅○○於同年
    月21日警詢時主動向警方供出5 顆在巳○○處，1 顆在子○○處後，再由高雄憲兵隊於97年9 月10日晚上6 時許，在巳
    ○○上開住處將之拘提到案，經巳○○坦承受託保管5 顆手
    榴彈，但將其中4 顆寄藏於癸○○住處，另1 顆則交給卯○○，並於同年月11日凌晨2 時5 分許，帶同高雄憲兵隊前往
    癸○○上開住處搜索，而查扣2 顆手榴彈，並將癸○○拘提
    到案，及由其妻持另2 顆手榴彈至高雄憲兵隊查扣；復由高
    雄憲兵隊於97年9 月10日中午12時許，前往子○○上開住處
    將之逮捕到案；而卯○○及午○○則於97年9 月15日經高雄
    憲兵隊通知到案後逕行拘提，並於97年9 月16日凌晨4 時15
    分許，主動帶同高雄憲兵隊至午○○住處附近查扣手榴彈1
    顆；末於97年9 月21子○○再供出寅○○交付之1 顆手榴彈
    所在，並帶同高雄憲兵隊前往取出扣案，方尋得被告寅○○
    與巳○○共同販賣予卯○○，及被告寅○○與子○○共同販
    賣予辛○○之手榴彈各1 顆。亦即本件固係依據被告寅○○
    所為6 顆手榴彈去向之供述，始查獲巳○○、癸○○、卯○○、午○○、子○○，以及軍方迄未追回之手榴彈6 顆，但
    因甲○○早在97年6 月12日即向軍方供出其所竊之25顆手榴
    彈均全數交由被告寅○○尋找買家，並經高雄憲兵隊於97年
    8 月2 日晚上9 時5 分許及同日晚上10時30分許，分別拘提
    被告寅○○、甲○○到案，故高雄憲兵隊顯然在拘提被告寅
    ○○到案前，即知被告寅○○持有販賣之手榴彈來源供給者
    為甲○○，故本件並非因被告寅○○之供述始查獲其販賣手
    榴彈之來源供給者甲○○，而與槍砲彈藥刀械管制條例第18
    條第4 項前段所定: 供述全部槍砲、彈藥、刀械之「來源」
    ，因而查獲或因而防止重大危害治安事件之發生者之規定有
    別，尚無從依槍砲彈藥刀械管制條例第18條第4 項前段之規
    定減輕其刑，檢察官及被告寅○○之辯護人上開所述，顯有
    誤會，要屬無據。
二、被告巳○○部分:
    核被告巳○○受寅○○委託找尋買主而收受手榴彈5 顆，並
    將其中1 顆手榴彈出賣予卯○○之所為，係犯槍砲彈藥刀械
    管制條第7 條第1 項之未經許可，販賣手榴彈罪及刑法第34
    9 條第1 項之收受贓物罪。其販賣手榴彈前之持有之低度行
    為，為販賣之高度行為吸收，不另論罪。就上開販賣手榴彈
    之犯行，被告巳○○雖未與甲○○有犯意聯絡，惟甲○○與
    被告寅○○間有犯意聯絡，被告寅○○復與被告巳○○有犯
    意聯絡，故被告巳○○與寅○○、甲○○間仍為共同正犯（
    最高法院77年台上字第2135號判例參照）。被告巳○○意圖
    販賣手榴彈而取得手榴彈5 顆，惟僅出售其中之1 顆，另外
    4 顆，僅寄放在癸○○處，尚乏證據足認被告巳○○或共犯
    寅○○、甲○○有何與與買主接洽之情事，自難認被告巳○○已著手實施販賣行為，而槍砲彈藥刀械管制條例又無處罰
    意圖販賣而未經許可持有爆裂物之法條，故應認被告巳○○
    取得4 顆手榴彈部分之所為，係犯同條例第7 條第4 項之未
    經許可，持有手榴彈罪，且為其上開所犯未經許可，販賣手
    榴彈罪之高度行為所吸收。公訴檢察官雖於本院98年5 月14
    日審理時當庭陳稱: 被告巳○○將4 顆手榴彈交予癸○○保
    管之行為，另犯槍砲彈藥刀械管制條例第7 條第2 項之未經
    許可轉讓手榴彈罪等語（本院卷貳第374 頁），惟按所謂轉
    讓手槍，係指行為人基於「移轉所有權」之意思，將手槍無
    償讓與他人；或非基於營利之目的，以原價或低於原價有償
    讓與他人而言（最高法院96年度台上字第4636號判決意旨參
    照）。本件被告巳○○並非手榴彈之所有人而僅係受寅○○
    委託代藏，且被告巳○○交付手榴彈4 顆予癸○○之目的，
    僅在於使其為之保管，且癸○○亦僅係為之寄藏，如上所述
    ，顯見彼等間並無讓與所有權之意思甚明，公訴檢察官認被
    告巳○○上開所為，另構成槍砲彈藥刀械管制條例第7 條第
    2 項之未經許可轉讓手榴彈罪，容有誤會，附此敘明。又被
    告巳○○同時未經許可，持有手榴彈5 顆（即種類相同之客
    體有數個），然所侵害者分別係單一之社會法益，其所犯未
    經許可，持有爆裂物，係單純一罪。又被告巳○○以一行為
    同時觸犯未經許可販賣手榴彈罪及收受贓物罪，為想像競合
    犯，應依刑法第55條規定，從一重論以未經許可，販賣手榴
    彈罪。又被告巳○○前因重利、公共危險等案件，分別經臺
    灣高等法院高雄分院以92年度上訴字第1064號判決判處有期
    徒刑10月、本院95年度交簡上字第143 號判決判處有期徒刑
    6 月、3 月，各經減刑為5 月、3 月、1 月15日確定，並合
    併執行，於96年7 月16日徒刑執行完畢出監，此有臺灣高等
    法院被告前案紀錄表在卷可稽，其於有期徒刑執行完畢後5
    年故意再犯本件有期徒刑之罪，為累犯，除販賣手榴彈罪，
    最重法定刑為死刑、無刑徒刑部分不得加重外，其餘均應依
    刑法第47條之規定，加重其刑。
三、被告癸○○部分:
    核被告癸○○代巳○○保管寄藏手榴彈4 顆之所為，係犯槍
    砲彈藥刀械管制條例第7 條第4 項之未經許可，寄藏手榴彈
    罪及刑法第34 9條第2 項之寄藏贓物罪。公訴意旨原認被告
    癸○○受巳○○委託保管手榴彈之所為，係犯刑法第349 條
    第1 項之收受贓物罪，嗣公訴檢察官當庭聲請將該起訴法條
    變更為同法第349 條第2 項之寄藏贓物罪（本院卷貳第372
    頁），本院自毋庸變更起訴法條，逕予審理。被告持有手榴
    彈行為，為寄藏之當然結果，不另論罪（最高法院74台上34
    00號判例意旨參照）。又被告癸○○以一行為同時觸犯未經
    許可寄藏手榴彈罪及寄藏贓物罪，為想像競合犯，應依刑法
    第55條規定，從一重論以未經許可，寄藏手榴彈罪。被告癸○○同時未經許可，寄藏爆裂物5 顆（即種類相同之客體有
    數個），然所侵害者分別係單一之社會法益，其所犯未經許
    可，寄藏爆裂物，係單純一罪。
四、被告子○○部分:
    被告子○○原本固僅係受買家辛○○之託代為購買手榴彈，
    但於被告子○○將辛○○有意購買手榴彈之事告知寅○○後
    ，寅○○即將手榴彈1 顆交予被告子○○委其轉交予辛○○
    辨識真偽，並授權被告子○○全權處理與辛○○間之買賣價
    金洽談事宜，如上所述，故被告子○○顯已參與販賣手榴彈
    之構成要件行為，是核其受買家辛○○之託代為購買手榴彈
    ，嗣再受寅○○委託出面與辛○○達成買賣之合意，並經手
    交付手榴彈予買家及收取價金之所為，係犯槍砲彈藥刀械管
    制條第7 條第1 項之未經許可，販賣手榴彈罪，又其明知寅
    ○○交付之手榴彈為贓物，仍予收受持有之行為，係犯刑法
    第34 9條第1 項之收受贓物罪。其持有手榴彈之低度行為，
    為販賣之高度行為吸收，不另論罪。就上開販賣手榴彈之犯
    行，被告子○○雖未與甲○○有犯意聯絡，惟宋仲栩與寅○○間有犯意聯絡，寅○○復與被告子○○有犯意聯絡，故被
    告子○○與寅○○、甲○○間仍為共同正犯（最高法院77年
    台上字第2135號判例參照）。又被告子○○以一行為同時觸
    犯未經許可販賣手榴彈罪及收受贓物罪，為想像競合犯，應
    依刑法第55條規定，分別從一重論以未經許可，販賣手榴彈
    罪。公訴意旨認被告子○○所為，係犯槍砲彈藥刀械管制條
    例第7 條第4 項未經許可，持有手榴彈，及刑法第349 條第
    2 項之故買贓物罪，惟被告子○○係受寅○○之託而販賣手
    榴彈予辛○○，是被告子○○顯非單純持有前開手榴彈，亦
    非故買贓物，惟本院認定之上開犯罪事實，與檢察官起訴被
    告子○○向寅○○買受手榴彈而持有之基本社會事實相同，
    本院自得變更起訴法條並予以審理之。又被告子○○前因賭
    博案件，經本院以95年度簡字第1667號判決判處有期徒刑4
    月確定，於95年8 月23日易科罰金執行完畢，此有臺灣高等
    法院被告前案紀錄表在卷可稽，其於有期徒刑執行完畢後5
    年故意再犯本件有期徒刑之罪，為累犯，除販賣手榴彈罪，
    最重法定刑為死刑、無刑徒刑部分不得加重外，其餘均應依
    刑法第47條第1 項之規定，加重其刑。
五、被告丑○○部分:
    按刑法上之幫助犯，係對於犯罪與正犯有共同之認識，而以
    幫助之意思，對於正犯資以助力，而未參與實施犯罪之行為
    者而言（最高法院75年度台上字第1509號、88年度台上字第
    1270號判決亦同此意旨）。是以，如未參與實施犯罪構成要
    件之行為，且係出於幫助之意思提供助力，即屬幫助犯，而
    非共同正犯。本件被告丑○○因受寅○○委託尋找買主，而
    介紹子○○與寅○○進行手榴彈買賣交易，並為渠二人聯絡
    交易之時、地，且於二人交易時陪同在場，因被告丑○○僅
    係居間介紹寅○○與子○○為手榴彈之買賣交易，且幫忙介
    紹買主及聯絡交易時、地，均屬販賣手榴彈之構成要件以外
    之行為，故核其所為，係犯刑法第30條第1 項前段、槍砲彈
    藥刀械管制條例第7 條第1 項之幫助未經許可，販賣手榴彈
    罪。被告丑○○幫助他人犯上開之罪，屬幫助犯，爰依刑法
    第30條第2 項規定，按正犯之刑減輕之。公訴意旨認被告丑
    ○○所為，係犯槍砲彈藥刀械管制條例第7 條第1 項未經許
    可，販賣手榴彈罪，惟被告丑○○僅係扮演居中媒介之角色
    ，已如上所述，是公訴人此部分認定，尚有未洽，惟二者基
    本社會事實相同，本院自得變更起訴法條並予以審理之。
六、被告卯○○部分:
  (一)核被告卯○○明知巳○○持有之手榴彈1 顆為贓物，仍購買
    而持有之所為，係分別犯槍砲彈藥刀械管制條例第7 條第4
    項之未經許可，持有手榴彈罪、刑法第349 條第2 項之故買
    贓物罪（起訴書所犯法條欄誤載為刑法第349 條第1 項之收
    受贓物罪，惟業經公訴檢察官當庭更正《本院卷貳第372 頁
    》，附此敘明）。又被告卯○○以一行為同時觸犯槍砲彈藥
    刀械管制條例第7 條第4 項之未經許可，持有手榴彈罪及刑
    法第349 條第2 項之故買贓物罪，為想像競合犯，應依刑法
    第55條規定，從一重論以槍砲彈藥刀械管制條例第7 條第4
    項之未經許可，持有手榴彈罪。又其與午○○間，就該未經
    許可，持有手榴彈犯行，有犯意聯絡及行為分擔，為共同正
    犯。
  (二)被告卯○○明知乙○○持有之槍機5 支為贓物仍予以購買並
    持有之所為，係分別犯槍砲彈藥刀械管制條例第13條第4 項
    之未經許可，持有槍砲之主要組成零件罪及刑法第349 條第
    2 項之故買贓物罪；又其以一行為同時觸犯上開二罪，應依
    刑法第55條規定，從一重論以一槍砲彈藥刀械管制條例第13
    條第4 項之未經許可，持有槍砲之主要組成零件罪。又被告
    卯○○與午○○間，就未經許可，持有槍砲之主要組成零件
    犯行，有犯意聯絡及行為分擔，為共同正犯關係。
  (三)被告卯○○代綽號「嫂子」之人寄藏可發射子彈具有殺傷力
    之改造槍枝及子彈之所為，係分別犯槍砲彈藥刀械管制條例
    第8 條第4 項之未經許可，寄藏可發射子彈具有殺傷力之改
    造槍枝罪及同條例第12條第4 項之未經許可，寄藏子彈罪。
    被告卯○○以一寄藏行為同時觸犯上開槍砲彈藥刀械管制條
    例第8 條第4 項及同條例第12條第4 項之罪，為想像競合犯
    ，應依刑法第55條之規定，從一重論以槍砲彈藥刀械管制條
    例第8 條第4 項之未經許可，寄藏可發射子彈具有殺傷力之
    改造槍枝罪。又其與午○○間，就上開未經許可，寄藏可發
    射子彈具有殺傷力之改造槍枝犯行，有犯意聯絡及行為分擔
    ，為共同正犯。
  (四)被告卯○○所犯上揭未經許可，持有手榴彈罪、未經許可，
    持有槍砲之主要組成零件罪、未經許可，寄藏可發射子彈具
    有殺傷力之改造槍枝罪間，犯意各別，行為互異，應予分論
    併罰。
七、被告午○○部分:
  (一)被告午○○明知巳○○持有之手榴彈1 顆為贓物，仍借錢予
    卯○○，並駕車載送其向巳○○購買而持有之所為，係分別
    犯槍砲彈藥刀械管制條例第7 條第4 項之未經許可，持有手
    榴彈罪、刑法第349 條第2 項之故買贓物罪（起訴書所犯法
    條欄誤載為刑法第349 條第1 項之收受贓物罪，惟業經公訴
    檢察官當庭更正《本院卷貳第372 頁》，附此敘明）。又被
    告午○○以一行為同時觸犯槍砲彈藥刀械管制條例第7 條第
    4 項之未經許可，持有手榴彈罪及刑法第349 條第2 項之故
    買贓物罪，為想像競合犯，應依刑法第55條規定，從一重論
    以槍砲彈藥刀械管制條例第7 條第4 項之未經許可，持有手
    榴彈罪。又其與卯○○間，就該未經許可，持有手榴彈犯行
    ，有犯意聯絡及行為分擔，為共同正犯。
  (二)又被告午○○明知卯○○攜帶上車之槍機為贓物，仍駕車載
    送卯○○返回被告午○○住處，並提供便當盒供其放置及與
    之共同埋藏於土堆之所為，係分別犯槍砲彈藥刀械管制條例
    第13條第4 項之未經許可，持有槍砲之主要組成零件罪及刑
    法第349 條第2 項之搬運贓物罪。其以一行為同時觸犯槍砲
    彈藥刀械管制條例第13條第4 項之未經許可，持有槍砲之主
    要組成零件罪及刑法第349 條第2 項之搬運贓物罪，為想像
    競合犯，應依刑法第55條規定，從一重論以槍砲彈藥刀械管
    制條例第13條第4 項之未經許可，持有槍砲之主要組成零件
    罪。其與卯○○間，就上開未經許可，持有槍砲之主要組成
    零件犯行，有犯意聯絡及行為分擔，為共同正犯。公訴意旨
    認被告午○○駕車載送卯○○購買槍機之所為，係犯刑法第
    349 條第2 項之故買贓物罪，惟本件槍機係卯○○自行出資
    購買，並由其親自與賣主乙○○洽談交易條件，被告午○○
    僅負責於卯○○將槍機攜帶上車後，載送其返回被告午○○
    住處藏放，如上所述，是公訴人此部分認定，尚有未洽，惟
    二者基本社會事實相同，本院自得變更起訴法條並予以審理
    之。
  (三)被告午○○明知卯○○代綽號「嫂子」之人寄藏可發射子彈
    具有殺傷力之改造槍枝及子彈，仍駕車載送卯○○將該槍、
    彈攜回被告午○○之住處，並同意卯○○將該槍、彈藏放在
    其與被告午○○同住之房間抽屜內之所為，係分別犯槍砲彈
    藥刀械管制條例第8 條第4 項之未經許可，寄藏可發射子彈
    具有殺傷力之改造槍枝罪及同條例第12條第4 項之未經許可
    ，寄藏子彈罪。被告午○○以一寄藏行為同時觸犯上開槍砲
    彈藥刀械管制條例第8 條第4 項及同條例第12條第4 項之罪
    ，為想像競合犯，應依刑法第55條之規定，從一重論以槍砲
    彈藥刀械管制條例第8 條第4 項之未經許可，寄藏可發射子
    彈具有殺傷力之改造槍枝罪。又其與卯○○間，就上開未經
    許可，寄藏可發射子彈具有殺傷力之改造槍枝犯行，有犯意
    聯絡及行為分擔，為共同正犯。
  (四)被告午○○所犯上揭未經許可，持有手榴彈罪、未經許可，
    持有槍砲之主要組成零件罪、未經許可，寄藏可發射子彈具
    有殺傷力之改造槍枝罪間，犯意各別，行為互異，應予分論
    併罰。
八、爰審酌手榴彈屬軍用毀滅性武器，可戕害民眾生命身體，一
    旦流入不法之徒手中，將嚴重破壞社會安全秩序，被告寅○○未經許可，出售手榴彈，使破壞力強大而具有殺傷力之武
    器得以流入市面，嚴重威脅社會大眾之生命、財產安全，並
    於販賣手榴彈時居於主導地位，及寄藏竊自軍中之步槍子彈
    ，危害社會安寧秩序，犯罪情節嚴重，且飾詞否認，犯後態
    度不佳，本不宜輕縱，惟念其已繳回大部分之步槍子彈及手
    榴彈，嗣並主動供出手榴彈之交付對象為巳○○、子○○，
    使偵查機關得以查扣尚未繳回軍方之6 顆手榴彈，避免流入
    市面；被告巳○○、子○○均售出手榴彈，使之流入市面，
    嚴重威脅社會大眾之生命、財產安全，且犯後又均飾詞狡辯
    ，態度不佳，惟販賣之數量均僅只1 顆，且被告巳○○亦主
    動供出將手榴彈交予被告癸○○，使偵查機關因此得以查扣
    4 顆手榴彈，被告子○○則主動帶同移送單位取出手榴彈1
    顆，均及時阻止手榴彈流入市面；被告癸○○受藏手榴彈4
    顆，數量非在少數，且時間非短，犯後又飾詞否認，態度不
    佳，惟念其委託友人協助交回2 顆手榴彈，杜絕危害擴大，
    且未持該手榴彈犯案而造成實害；被告丑○○介紹買賣手榴
    彈，危害社會治安及人身安全甚鉅，且空言否認犯行，惟僅
    係幫助犯，犯罪所得不多，犯罪情節較輕；被告卯○○、午
    ○○值此槍枝氾濫時機，竟均持有手榴彈、槍機並寄藏具有
    殺傷力之改造手槍及子彈，對社會治安、秩序具有嚴重危害
    ，又否認犯行，情節非輕，惟均未持以犯案，尚未造成實害
    ，且被告午○○非居主導地位等一切情狀，分別量處如主文
    第1 項至第7 項所示之刑，並就併科罰金部分，均諭知易服
    勞役之折算標準。被告寅○○、卯○○及午○○部分，並定
    其應執行刑如主文第1 、6 、7 項所示。扣案之手榴彈25顆
    、步槍子彈1069顆（原為1119顆，因鑑定採樣50顆試射，剩
    1069顆。又因採樣試射之50顆中，無法分辨何數量屬於被告
    寅○○第一次寄藏步槍子彈犯行部分，何數量屬於被告寅○○第二次寄藏步槍子彈犯行部分，爰認二次寄藏之56 0顆步
    槍子彈中，各試射25顆）、未扣案之步槍子彈1 顆（因亦無
    法辨識該未查扣之步槍子彈究屬被告寅○○第一次或第二次
    寄藏步槍子彈犯行，爰逕認定屬於被告寅○○第二次寄藏步
    槍子彈犯行部分，而在該主文項下宣告沒收）、扣案之改造
    手槍1 支（槍枝管制編號0000000000，含彈匣1 只）、子彈
    3 顆（原為5 顆，因鑑定採樣2 顆試射），均屬違禁物，不
    問屬於犯人與否，均應依刑法第38條第1 項第1 款規定，宣
    告沒收。扣案經鑑定採樣試射之步槍子彈50顆、子彈2 顆，
    因試射後已不具殺傷力，非屬違禁物，不予宣告沒收。另被
    告丑○○所得4,000 元，並未扣案，且係流通現金，當已花
    費，而不存在，故亦不宣告沒收，附此敘明。
九、另臺灣高雄地方法院檢察署以97年度偵字第32551 移送併案
    審理被告午○○、卯○○部分，及以97年度偵字第32552 號
    移送併案審理被告寅○○、巳○○、子○○、癸○○、卯○○及午○○部分，核均與前揭論罪科刑部分為同一事實，本
    院自得併予審酌，附此敘明。
肆、不另為無罪諭知部分: （即寅○○被訴涉犯刑法第349 條第
    1 項收受贓物罪嫌《指收受手榴彈》部分）:
一、公訴意旨另以: 甲○○於97年5 月16日竊得其服役單位彈藥
    庫內之MK2 手榴彈25顆（恰為1 箱）後，陸續將該彈藥攜出
    於營區外，而同日晚間某時許，在前揭甲○○住處附近之停
    車場空地，交付寅○○。寅○○明知上揭手榴彈係甲○○自
    其服役單位之彈藥庫內竊取而來之贓物，基於收受贓物之犯
    意，而於上揭時間、地點，自甲○○處收受上開手榴彈而持
    有之，並將前開手榴彈放置於高雄市○○區○○街143 巷13
    4 弄13之住處內，因認被告寅○○另涉犯刑法第349 條第1
    項之收受贓物罪嫌等語。
二、按贓物罪之成立，以關於他人犯罪所得之物為限，若係自己
    犯罪所得之物，即不另成立贓物罪（最高法院24年台上字第
    4416 號 判例意旨參照）。
三、本件公訴人認被告寅○○涉犯上開罪嫌，無非以被告寅○○
    之自白、證人甲○○之證述及聯勤萊子坑彈藥分庫出具之扣
    押物轉領保管收據1 紙等，為其論罪依據。訊據被告寅○○
    固坦承收受贓物犯行，證人甲○○於本院亦證稱: 我拿手榴
    彈是為報復我的長官，交給寅○○，只是委託其保管，過一
    陣子要再拿回來云云（本院卷(二)第141 頁背面）。惟查:
  (一)甲○○於上開時、地交予被告寅○○之手榴彈25顆，係甲○○竊自軍中贓物，且被告寅○○明知為贓物，仍予收受之事
    實，固為被告寅○○自承在卷，並據證人甲○○於本院證述
    無訛，惟被告寅○○如何於97年5 月初，與甲○○在「凱鎮
    機車行」謀議，由甲○○竊取軍中手榴彈，再攜出交由被告
    寅○○販賣，嗣甲○○果於97年5 月16日，利用執行庫防巡
    查勤務機會，竊得手榴彈1 箱共計25顆，再於同日攜出營區
    ，至高雄市楠梓區右昌公園，將手榴彈全數交予被告寅○○
    ，委其保管並找尋買主等情，業據證人甲○○於97年8 月3
    日在憲兵隊詢問時證述: 「... 後來竊取手榴彈是因友人寅
    ○○曾詢問我單位內有無手榴彈，如果有，有無辦法竊出營
    區交由寅○○代為販售」、「我竊取MK2 手榴彈25顆單純只
    是為了交給寅○○販賣」（卷1 第22頁），及同日在檢查官
    偵查中供稱: 「97年5 月初我休假與賴民2 人單獨在凱鎮高
    速改裝機車行外面聊天，賴民詢問我管區內有無手榴彈，能
    否帶個20顆出來，因為有人詢問他有無管道取得手榴彈，欲
    以每顆新台幣2 萬元向他購買，如果我可以幫忙，他賣出後
    可以分錢給我。我回稱願意幫他... ，我跟他說單位1 箱完
    整是25顆，... 他說不然就一次帶25顆出來」、「我將手榴
    彈全數25顆交予賴民後，便由他全權處理與買主聯繫的事宜
    」（卷1 第86頁），及97年8 月6 日在檢察官偵查中陳稱:
    「... 隔天（97年5 月11日）14時許，我在機車行又碰到賴
    民，他問我有沒有辦法弄到20顆手榴彈，有人要跟他暫訂準
    備購買，問我有無辦法拿出來，我回答他要試看看，... 不
    過1 箱是25顆，要拿的話，必須全部拿出來」（卷1 第15 8
    頁）各等語在卷無訛。
  (二)證人甲○○嗣於本院雖改證稱: 是為報復軍中長官，始竊取
    手榴彈，之前陳述係寅○○囑伊竊出以供其販賣之語，係因
    憲兵隊詢問人員不相信伊所為報復之說詞，始改此陳述云云
    ，被告寅○○於本院亦辯稱當初軍方在發現甲○○竊取手榴
    彈25顆後，因伊僅交回19顆，遲遲無法交出另外之6 顆手榴
    彈，以致軍方後來將此案移送高雄憲兵隊偵查，甲○○當時
    遂因此對伊懷恨在心，始故意為不利於伊之陳述云云，惟被
    告寅○○於本院並不否認甲○○曾委託其找買主一事（本院
    卷(二)第345 頁），而且依證人甲○○97年8 月3 日在高雄憲
    兵隊供述: 甲○○交給被告寅○○之25顆手榴彈，均以圓形
    黑色塑膠筒裝放，圓筒外表有手榴彈之批號、名稱、製造年
    月份，彈體本身亦有批號，但被告寅○○交還之19顆手榴彈
    彈體之編號均已磨除，圓筒及彈體亦已分開，彈體部分改以
    報紙包裹，與黑色圓筒一起放在黑色垃圾袋（卷1 第22頁）
    等情；及被告寅○○交付5 顆手榴彈予巳○○時，係先取出
    5 個圓筒，再從圓筒內取出5 顆手榴彈，並取出去漆用之化
    學劑及抹布將圓筒上及手榴彈彈體上之批號擦掉，之後再以
    紙製品包裝手榴彈，並以黑色膠帶纏緊，再裝入手提袋後交
    給巳○○乙節，亦據證人巳○○97年9 月23日在憲兵隊陳述
    無訛及於本院證述屬實（卷3 第14 4頁；本院卷(二)第157 頁
    反面）；再者被告寅○○交給被告子○○之1 顆手榴彈，亦
    係以報紙包裝等情，亦據證人子○○於本院證述無訛（本院
    卷(二)第353 頁），顯見被告寅○○自甲○○處取得25顆手榴
    彈後，即將手榴彈與原來盛放手榴彈之黑色圓筒分離，並將
    彈體上之批號磨除，再以報紙包裹手榴彈彈體，準此，倘被
    告寅○○非與甲○○共謀竊取軍中手榴彈以供販賣，而僅係
    單純為甲○○保管手榴彈，則被告寅○○何須大費周章，將
    手榴彈自圓筒取出後，再磨除手榴彈上之批號；況且被告寅
    ○○自承其曾任職業軍人，知悉竊盜及販賣軍中彈藥將判重
    刑，且與甲○○是97年初始認識，平常只有在上開機車行碰
    面，僅為普通熟識之朋友等情（本院卷貳第342 頁），按諸
    常理，倘非被告寅○○與甲○○共謀由甲○○竊取手榴彈，
    再交由被告寅○○販售以牟利，以被告寅○○與甲○○普通
    之情誼，被告寅○○豈有明知將觸犯重典，仍願代為保管寄
    藏之理。
四、綜上所述，足認證人甲○○嗣於本院所為上開證述，及被告
    寅○○於本院之上開辯解，均屬無稽之詞，難以採信。亦即
    上開手榴彈，並非甲○○單獨竊取之財物，而係被告寅○○
    與甲○○共同竊盜所得之財物，揆諸上揭說明，被告寅○○
    於共犯甲○○竊得手榴彈後，再予以收受之行為，當然被竊
    盜行為吸收，不另成立收受贓物罪。公訴意旨認被告寅○○
    此部分所為，係犯刑法第349 條第1 項收受贓物罪，容有未
    合，尚非可採，本應就此部分為無罪之判決，惟因此部分與
    經上揭論罪科刑之未經許可，販賣手榴彈罪，具有想像競合
    犯之裁判上一罪關係，爰不另為無罪之諭知。
據上論斷，應依刑事訴訟法第299 條第1 項前段、第300 條，槍
砲彈藥刀械管制條例第7 條第1 項、第8 條第4 項、第12條第4
項、第13條第4 項，刑法第28條、第349 條第1 項、第2 項、第
11條前段、第30條、第47條第1 項、第55條、第42條第3 項、第
38條第1 項第1 款、第51條第5 款，判決如主文。
本案經檢察官丁○○到庭執行職務。
中    華    民    國    99    年    3     月    5     日

                  刑事第六庭    審判長法  官  李璧君
                                      法  官  曾仁勇
                                      法  官  鄭峻明
以上正本證明與原本無異。
如不服本判決應於收受判決後10日內向本院提出上訴書狀，並應
敘述具體理由。其未敘述上訴理由者，應於上訴期間屆滿後20日
內向本院補提理由書(均須按他造當事人之人數附繕本)「切勿逕
送上級法院」。
中    華    民    國    99    年    3     月     8    日
                                      書記官  李憶如
附錄本案論罪科刑法條全文
槍砲彈藥刀械管制條例第7條
未經許可，製造、販賣或運輸火砲、肩射武器、機關槍、衝鋒槍
、卡柄槍、自動步槍、普通步槍、馬槍、手槍或各類砲彈、炸彈
、爆裂物者，處死刑、無期徒刑或7 年以上有期徒刑；處徒刑者
，併科新臺幣3 千萬元以下罰金。
未經許可，轉讓、出租或出借前項所列槍砲、彈藥者，處無期徒
刑或 5 年以上有期徒刑，併科新臺幣 1 千萬元以下罰金。
意圖供自己或他人犯罪之用，而犯前二項之罪者，處死刑或無期
徒刑；處徒刑者，併科新臺幣 5 千萬元以下罰金。
未經許可，持有、寄藏或意圖販賣而陳列第1 項所列槍砲、彈藥
者，處5 年以上有期徒刑，併科新臺幣1 千萬元以下罰金。
意圖供自己或他人犯罪之用，以強盜、搶奪、竊盜或其他非法方
法，持有依法執行公務之人所持有之第1 項所列槍砲、彈藥者，
得加重其刑至二分之一。
第 1 項至第 3 項之未遂犯罰之。
槍砲彈藥刀械管制條例第8條:
未經許可，製造、販賣或運輸鋼筆槍、瓦斯槍、麻醉槍、獵槍、
空氣槍或第4 條第1 項第1 款所定其他可發射金屬或子彈具有殺
傷力之各式槍砲者，處無期徒刑或5 年以上有期徒刑，併科新臺
幣1 千萬元以下罰金。
未經許可，轉讓、出租或出借前項所列槍枝者，處5 年以上有期
徒刑，併科新臺幣1 千萬元以下罰金。
意圖供自己或他人犯罪之用，而犯前二項之罪者，處無期徒刑或
7年以上有期徒刑，併科新臺幣 1 千萬元以下罰金。
未經許可，持有、寄藏或意圖販賣而陳列第1 項所列槍枝者，處
3 年以上10年以下有期徒刑，併科新臺幣730 萬元以下罰金。
第1項至第3項之未遂犯罰之。
槍砲彈藥刀械管制條例第12條
未經許可，製造、販賣或運輸子彈者，處1 年以上7 年以下有期
徒刑，併科新台幣500 萬元以下罰金。
未經許可，轉讓、出租或出借子彈者，處 6 月以上 5 年以下有
期徒刑，併科新台幣 300 萬元以下罰金。
意圖供自己或他人犯罪之用，而犯前二項之罪者，處3 年以上10
年以下有期徒刑，併科新台幣700 萬元以下罰金。
未經許可，持有、寄藏或意圖販賣而陳列子彈者，處5 年以下有
期徒刑，併科新台幣300 萬元以下罰金。
第 1 項至第 3 項之未遂犯罰之。
槍砲彈藥刀械管制條例第13條:
未經許可，製造、販賣或運輸槍砲、彈藥之主要組成零件者，處
3 年以上10年以下有期徒刑，併科新台幣700 萬元以下罰金。
未經許可，轉讓、出租或出借前項零件者，處1 年以上7 年以下
有期徒刑，併科新台幣500 萬元以下罰金。
意圖供自己或他人犯罪之用，而犯前2 項之罪者，處5 年以上有
期徒刑，併科新台幣1000萬元以下罰金。
未經許可，持有、寄藏或意圖販賣而陳列第1 項所列零件者，處
6 月以上5 年以下有期徒刑，併科新台幣300 萬元以下罰金。
第 1 項至第 3 項之未遂犯罰之。
刑法第349條:
（普通贓物罪）
收受贓物者，處 3 年以下有期徒刑、拘役或 5 百元以下罰金。
搬運、寄藏、故買贓物或為牙保者，處 5 年以下有期徒刑、拘
役或科或併科 1 千元以下罰金。
因贓物變得之財物，以贓物論。

司法院資訊處製作；財團法人民間司法改革基金會備份。
